【裁判字號】    99,上重訴,46
【裁判日期】    991221
【裁判案由】    殺人等
【裁判全文】
臺灣高等法院刑事判決                99年度上重訴字第46號
上  訴  人  臺灣士林地方法院檢察署檢察官
上  訴  人
即  被  告  江祥傳
選任辯護人  陳正旻律師（法扶律師）
上  訴  人
即  被  告  梁順杰
選任辯護人  邢越律師（法扶律師）
上  訴  人
即  被  告  王世宗
選任辯護人  許朝昇律師（法扶律師）
上  訴  人
即  被  告  洪建
選任辯護人  蔡坤鐘律師（法扶律師）
上列上訴人因被告等殺人等案件，不服臺灣士林地方法院96年度
重訴字第16號、96年訴字第1015號、1227號，中華民國99年5月
31日第一審判決（起訴案號：臺灣士林地方法院檢察署96年度偵
字第6520號、第7405號；追加起訴案號：96年度偵字第10375號
、96年度偵字第14108號），提起上訴，本院判決如下：
    主  文
原判決關於江祥傳製造手槍、公訴不受理部分暨定應執行刑部分
均撤銷。
江祥傳未經許可，製造可發射子彈具有殺傷力之改造手槍，處有
期徒刑陸年，併科罰金新臺幣拾貳萬元，罰金如易服勞役，以新
臺幣壹仟元折算壹日，扣案之仿GLOCK廠23型之具殺傷力改造手
槍（槍枝管制編號0000000000號）壹支、彈匣壹只及如附表所示
之物均沒收之；又未經許可，持有子彈，處有期徒刑壹年，併科
罰金新臺幣貳萬元，罰金如易服勞役，以新臺幣壹仟元折算壹日
。
其他上訴駁回。
第二項撤銷改判部分與前項上訴駁回部分，應執行無期徒刑，褫
奪公權終身，併科罰金新臺幣拾陸萬元，罰金如易服勞役，以新
臺幣壹仟元折算壹日，扣案之仿GLOCK廠23型之具殺傷力改造手
槍（槍枝管制編號0000000000號）壹支、彈匣壹只、扣案如附表
所示之物均沒收。
    事  實
一、王世宗（綽號「阿宗」）前於民國90年間，因違反毒品危害
    防制條例案件，經臺灣臺南地方法院以90年度訴字第1203號
    判決處有期徒刑11月確定，於92年7月22日縮刑期滿執行完
    畢；洪建（綽號「紅龍」）於94年間因竊盜案件，經臺灣
    臺北地方法院以94年度易字第1038號判決處有期徒刑1年，
    又於同年間，因違反毒品危害防制條例案件，經臺灣臺北地
    方法院以94年度易字第1202號判決處有期徒刑7月，經本院
    以95年度上易字第292號判決駁回上訴確定，該2案經本院以
    95 年度聲字第672號定其應執行刑為有期徒刑1年6月，並於
    95 年12月1日縮短刑期執行完畢；梁順杰前於95年間因違法
    寄藏及持有槍彈案件，經臺灣臺北地方法院以96年度訴字第
    14 號判決有期徒刑3年，併科罰金新臺幣（下同）5萬元，
    嗣經本院以96年度上訴字第1735號判決、最高法院以96年度
    臺上字第4796號判決分別駁回上訴而告確定（梁順杰此部分
    未構成累犯）。
二、江祥傳（綽號「神經賓」、「神經」）明知可發射子彈具有
    殺傷力之手槍及具有殺傷力可供槍砲使用之子彈係槍砲彈藥
    刀械管制條例所管制之物品，非經中央主管機關許可，不得
    擅自製造、轉讓、持有，而梁順杰亦明知可發射子彈具有殺
    傷力之手槍及具有殺傷力可供槍砲使用之子彈為槍砲彈藥刀
    械管制條例第4條第1項第1款、第2款所管制之物品，非經中
    央主管機關許可，不得擅自持有，竟仍為下列行為：
(一)、江祥傳先於96年3、4月間某日，在臺北縣板橋市亞東醫院南
    雅夜市附近，由綽號「武雄」之真實姓名年籍不詳成年男子
    交付由仿GLOCKA廠27型半自動手槍，換裝土造金屬槍管而成
    之可發射子彈具有殺傷力之改造手槍1支（槍枝管制編號：
    0000000000號，下稱槍枝A）及口徑均為9mm具有殺傷力之制
    式子彈3顆（經鑑驗試射用罄1顆），而未經許可持有該槍枝
    及子彈，嗣於96年5月6日前某日，在臺北市○○區○○路3
    段155號旁貨櫃屋內，未經許可，基於轉讓可發射子彈具有
    殺傷力之槍枝及子彈之犯意，將上開槍枝及子彈轉讓予梁順
    杰，而梁順杰則未經許可，基於持有該改造手槍及子彈之犯
    意而持有之。嗣於96年5月6日晚間6、7時許，梁順杰在三重
    市○○路上其所駕駛之車輛內，將上開槍、彈交予王世宗女
    友陳秀惠之父陳樹藤，陳樹藤隨即將之藏放於前開貨櫃屋內
    （陳樹藤未經許可寄藏槍、彈部分，業經臺灣士林地方法院
    以96年度訴字第1154號判處罪刑確定）。嗣於96年5月7日中
    午12時30分許，在前開貨櫃屋內，陳樹藤因另案通緝為警查
    獲，當場扣得上開槍枝、子彈3顆。
(二)、江祥傳未經許可，竟基於製造可發射子彈具有殺傷力槍枝之
    犯意，先於96年4月27日，將其所有如附表所示之工具搬至
    前開臺北市○○區○○路3段155號旁貨櫃屋內，再於96年4
    月27日後某日，在桃園縣中壢市○○路夜市內，以5,900元
    之代價，向姓名年籍不詳之成年人購得仿GLOCK廠23型之玩
    具手槍1支，旋至臺北縣五股工業區購買鋼管後，於前揭貨
    櫃屋內，以其所有如附表所示之工具，未經許可以換裝金屬
    槍管方式，將該仿GLOCK廠23型玩具手槍製造可發射子彈具
    有殺傷力之槍枝1支（槍枝管制編號：0000000000號，下稱
    槍枝B，含彈匣1只）；又江祥傳未經許可，另於改造前揭槍
    枝B完成後一星期，在臺北縣板橋市亞東醫院附近，向綽號
    「武雄」之真實姓名年籍不詳成年男子購得具直徑9.0+-0.5
    mm金屬彈頭具有殺傷力之土造子彈9顆（均經鑑識試射用罄
    ）、直徑8.9mm金屬彈頭具有殺傷力之土造子彈1顆（用以殺
    害李志孝而用罄）及未具殺傷力之子彈2顆（此不具殺傷力
    子彈部分不構成犯罪）而持有之。嗣於前揭(一)陳樹藤為警查
    獲時地，同時遭警查獲江祥傳所有寄放於該處之如附表所示
    其所有供製造槍枝B所用之物品（附表中所載槍管及半成品
    均非屬槍砲主要組成零件，詳後述）；另江祥傳則於96年5
    月15日下午3時30分許，在臺北縣三重市○○○路93號前為
    警盤查查獲，並扣得上開槍枝B及子彈6顆（均經鑑識試射用
    罄）（其餘子彈【即直徑9.0+-0.5mm金屬彈頭之土造子彈5
    顆、直徑8.9mm金屬彈頭具有殺傷力之土造子彈1顆】係江祥
    傳遺落在李志孝遭槍擊現場之彈匣內為警查獲扣案）。
(三)、梁順杰復未經許可，另基於持有可發射子彈具有殺傷力之槍
    枝及子彈之犯意，於96年5月10日前某日，以不詳方式取得
    由仿FN廠半自動手槍製造之槍枝，換裝土造金屬槍管而成之
    可發射子彈具殺傷力之改造手槍1支（槍枝管制編號：00000
    00000號，下稱槍枝C）及具直徑8.0+-0.5mm金屬彈頭具有殺
    傷力之土造子彈2顆（業經鑑識試射用罄）、不具殺傷力之
    土造子彈3顆（業經鑑識試射用罄，此不具殺傷力部分不成
    立犯罪）後，即非法持有之。
三、梁順杰、王世宗因認李志孝（綽號「瘋子」）有竊取渠等物
    品之劣行，復認陳樹藤於96年5月7日在上開貨櫃屋遭警查獲
    一事亦為李志孝所密報，遂對李志孝懷恨在心，並向江祥傳
    陳述內心之不滿，央求江祥傳一同出面教訓李志孝。王世宗
    即委託不知情之友人陳萬春回報李志孝之行蹤，俟96年5月
    10日上午，王世宗在臺北縣蘆洲市香奈兒汽車旅館內，接獲
    陳萬春來電而得知李志孝在其位於臺北市○○區○○路228
    巷17弄3號3樓住處後，隨即聯繫梁順杰、江祥傳表示已尋得
    李志孝之行蹤，並要求當時同在該旅館內之姚皓中（未到案
    ，由臺灣士林地方法院另案審結）駕駛車號U9-9679號自用
    小客車去接江祥傳，又與梁順杰相約見面。姚皓中乃駕駛上
    開自用小客車搭載其女友洪珮慈（洪珮慈雖知情惟無犯意聯
    絡及行為分擔，僅單純在場）及王世宗，先前往臺北縣三重
    市搭載攜帶前開槍枝B（內有前開向「武雄」購得之子彈數
    顆）及彈匣1個（內含前開向「武雄」購得之子彈5顆【均經
    鑑識試射完畢，其中4顆具有殺傷力，另1顆未具殺傷力】）
    之江祥傳，又前往洲美快速道路附近路口與梁順杰、洪建
    會合，一同前往上開李志孝住處找李志孝理論。待抵達臺北
    市○○區○○路228巷17弄3號之巷口處，由王世宗、梁順杰
    、洪建3人先行下車，王世宗、梁順杰2人前往上址3樓尋
    覓李志孝，洪建在樓下等候，江祥傳、姚皓中2人則在車
    上等候。俟王世宗、梁順杰尋得李志孝後乃先加以質問遭竊
    物品之去向，渠2人認為李志孝態度不佳且意欲反抗，而益
    生氣憤，竟共同基於傷害之犯意聯絡，分持隨意取自該址樓
    下之鍋子、鐵棍等物毆打致李志孝背部、肩部及腿部多處瘀
    血。毆打完畢，王世宗、梁順杰因恐李志孝逃逸，乃共同基
    於非法剝奪人行動自由之犯意聯絡，由王世宗以屋內覓得之
    有線電視訊號線將李志孝雙手反綁，渠2人再將李志孝強押
    下樓，以此強暴方式剝奪李志孝之行動自由。洪建見李志
    孝雙手反綁且遭梁順杰、王世宗強行帶下樓後，竟未阻止，
    亦基於剝奪他人行動自由之犯意聯絡，告知姚皓中將車輛駛
    入巷子內，李志孝旋被王世宗等人強押進該車內，江祥傳、
    姚皓中2人明知李志孝之行動已遭王世宗等人限制，竟亦與
    王世宗3人共同基於剝奪他人行動自由之犯意聯絡，強令李
    志孝橫趴於該車後座踏腳處，欲將李志孝強押至他處，接續
    逼問上情，以此方式剝奪其行動自由，而斯時王世宗、梁順
    杰本意欲向李志孝繼續逼問上情，江祥傳又係代渠等2人出
    面教訓李志孝，姚皓中、洪建亦知悉此事，王世宗、梁順
    杰2人怒氣未消，乃承前傷害之犯意，而與江祥傳、洪建
    、姚皓中共同基於傷害李志孝之犯意聯絡，待梁順杰、王世
    宗、洪建依序上車後，江祥傳命洪建看管李志孝，並令
    姚皓中駕車離開該處，欲至五股垃圾山附近人跡稀少之地區
    以教訓李志孝，然因姚皓中路況不熟，乃由梁順杰指揮行車
    路線，期間因路況不熟而尋路事宜，姚皓中與其女友洪珮慈
    發生口角爭執，姚皓中遂提議將李志孝毆打後隨意棄於路旁
    即可，然江祥傳聞言受激甚為不悅，竟萌生逞兇殺意，揚言
    殺害李志孝，經王世宗、梁順杰、姚皓中出言勸阻，惟江祥
    傳殺意未消而仍不置可否。適同日中午12時30分許，因尋覓
    適當地點不得，江祥傳遂指示姚皓中將車輛駛進臺北市○○
    區○○路527巷75弄底，等江祥傳、王世宗、梁順杰、李志
    孝、洪建下車後，江祥傳以不欲牽連姚皓中為由，令姚皓
    中及其女友洪珮慈先行駕車離去，現場僅留渠等4人及仍遭
    綑綁之李志孝，其後為尋找隱密地點，由王世宗、梁順杰走
    在前方，洪建則緊抓李志孝在中，江祥傳走在後方，5人
    進入路底草叢前，由王世宗、梁順杰2人即在草叢外把風，
    江祥傳、洪建則將李志孝帶進草叢內。進入草叢後，洪建
    即推扯李志孝跪坐在地，期間，江祥傳認為李志孝頂嘴回
    應，語意挑釁，益生憤怒，使殺意更熾昇，明知以槍枝射擊
    人體頭部將導致死亡之結果，竟逾越先前傷害之犯意聯絡，
    另行基於殺人之犯意，即取出上開所攜帶之槍枝B朝李志孝
    之左後頭部射擊，該擊發之子彈經李志孝腦後進入卡在右額
    皮下，李志孝因此倒地不起，江祥傳、洪建遂離開草叢，
    江祥傳並將所攜之前開彈匣1個不慎遺落在草叢附近。而草
    叢外之王世宗、梁順杰聽聞槍響後，且見江祥傳、洪建步
    出草叢時未見李志孝同行，渠等2人始知李志孝遭江祥傳持
    槍殺害。渠等4人離開案發現場後，旋由梁順杰致電姚皓中
    駕車前來搭載江祥傳離去，梁順杰、王世宗、洪建則搭乘
    計程車離開現場。迄同日下午4時許，附近民眾聽見草叢內
    發出呻吟聲，遂入內尋找，始發現中彈倒地之李志孝而報警
    處理，而李志孝經送醫急救後，延至於同日晚間10時許，因
    頭部槍傷致中樞神經系統衰竭而死亡。嗣警方亦於案發現場
    進行採證，並當場查扣江祥傳前開遺落內裝有子彈5顆（其
    中4顆具殺傷力，另1顆未具殺傷力）之彈匣1個。
四、迄96年5月15日下午3時30分許，江祥傳在臺北縣三重市○○
    ○路93號前，遭警盤查查獲，並扣得上開槍枝B、子彈6顆（
    經試射後，僅5顆具有殺傷力），並比對槍彈特徵紋痕後，
    發現該槍係用以射殺李志孝之兇器；而經警調閱通聯紀錄及
    案發現場路口監視錄影器比對後，分別於96年5月21日晚間
    、同月22日上午，持拘票拘提王世宗、梁順杰、姚皓中到案
    ，並經梁順杰同意後，在其位於臺北縣中和市○○路262巷
    43弄6號5樓居所搜索扣得上開有殺傷力之槍枝C及子彈5顆，
    上開4人到案後並供出同為犯案之洪建，始悉上情。
五、案經臺北縣政府警察局三重分局報告臺灣板橋地方法院檢察
    署檢察官呈請臺灣高等法院檢察署檢察長令轉偵查，以及李
    志孝之父李子華告訴暨臺北市政府警察局北投分局報告臺灣
    士林地方法院檢察署檢察官偵查起訴及追加起訴。
    理  由
壹、證據能力有無之判斷：
一、按刑事訴訟法第159條第1項規定：「被告以外之人於審判外
    之言詞或書面陳述，除法律有規定者外，不得作為證據」；
    其立法本旨係以證人於審判外之言詞或書面陳述，屬於傳聞
    證據，此項證據，當事人無從直接對於原供述者加以詰問，
    以擔保其真實性，法院亦無從直接接觸證人而審酌其證言之
    憑信性，違背直接審理及言詞審理之原則，除具有必要性及
    信用性情況之除外者外，原則上不認其有容許性，自不具證
    據能力；至所謂具有必要性及信用性情況者，例如刑事訴訟
    法第159條之1至第159條之5情形，仍例外認其有證據能力，
    然此乃係指法院未於審判期日傳喚相關證人到庭，案件僅能
    依靠該等證人於審判外之陳述以為判斷之情形，始需就該等
    審判外供述證據嚴格依照刑事訴訟法第159條之1至第159條
    之5所定要件一一檢視各該證人之供述，作為證據之資格。
    倘法院已經依據當事人聲請傳喚證人到庭接受檢辯雙方之交
    互詰問，則法院既已透過直接、言詞審理方式檢驗過該證人
    之前之證詞，當事人之反對詰問權亦已受到保障得以完全行
    使之情況下，該等審判外證據除有其他法定事由（例如：非
    基於國家公權力正當行使所取得或私人非法取得等，而有害
    公共利益，即以一般證據排除法則為判斷），應認該審判外
    供述已得透過審判程式之詰問檢驗，而取得作為證據之資格
    ，亦即其審判外供述與審判中供述相符部分，顯然已經構成
    具備可信之特別情狀，當然有證據資格（實務上之作用常為
    引用該等陳述與審判中陳述相符，強化該證人供述之可信度
    ），其不符部分，作為檢視審判中所為供述可信與否之彈劾
    證據，當無不許之理，甚者，其不符部分倘係於司法警察、
    檢察事務官調查中之供述，作為認定被告犯罪與否或不構成
    犯罪與否之證據，亦僅需依照刑事訴訟法第159條之2規定，
    斟酌其審判外供述作成外部環境、製作過程、內容、功能等
    情況認為之前供述較為可信，即可取得證據之資格，而作為
    認定事實之證據資格，最高法院94年臺上字第2507號、95年
    臺上字第2515號判決意旨均可資參照。經查：本件證人江祥
    傳、王世宗、梁順杰、洪建、姚皓中已於原審審理時到庭
    ，並接受交互詰問程序，直接言詞審理檢視其證詞，故其前
    於警局之供述，當然已取得作為證據之資格，相符部分，即
    有證據能力；而渠等所述固有不符部分，惟經參酌(1)證人即
    同案被告江祥傳於96年5月15日警詢所述，核與其於同日偵
    查中所述相符，另其於96年5月30日警詢時所述，係屬實話
    ，且未受刑求逼供等情，業據其於同日偵查中陳明在卷（見
    偵字第11400號卷第63頁）；(2)證人即同案被告梁順杰於96
    年5月29日警詢時所述，係依其意思記載一節，亦據梁順杰
    於同日偵查中陳明在卷（見偵字第6520號卷(一)第175頁）；
    (3)證人即同案被告王世宗於96年5月22日警詢時所述，係依
    其意思記載一節，亦據王世宗於同日偵查中陳明在卷（見偵
    字第6520號卷(一)第165頁）；(4)證人姚皓中於96年5月22日警
    詢所述，係依其意思記載一節，業據姚皓中於同日偵查中陳
    明在卷（見偵字第6520號卷(一)第169頁）；(5)證人即同案被
    告洪建於96年5月25日警詢時所述，係屬實在，是依其講
    話記載一節，業據證人洪建於96年5月29日偵查中陳明在
    卷（見偵字第6520號卷(一)第202頁），故經本院斟酌其供述
    作成環境、外部狀況，認為該等警詢筆錄有特別可信，依前
    揭說明，是證人江祥傳、梁順杰、王世宗、姚皓中、洪建
    警詢筆錄自有證據能力。
二、按被告以外之人於偵查中向檢察官所為陳述，除顯有不可信
    之情況者外，得為證據，同法第159條之1第2項定有明文。
    偵查中被告以外之人（包括證人、鑑定人、告訴人、被害人
    及共同被告等）於偵查中之證詞，性質上均屬傳聞證據。惟
    現階段刑事訴訟法規定檢察官代表國家偵查犯罪、實施公訴
    ，依法其有訊問被告、證人及鑑定人之權，證人、鑑定人且
    須具結，而實務運作時，檢察官偵查中向被告以外之人所取
    得之陳述，原則上均能遵守法律規定，不致違法取供，其可
    信度極高，職是，被告以外之人前於偵查中已具結而為證述
    ，除反對該項供述得具有證據能力之一方，已釋明「顯有不
    可信之情況」之理由外，不宜以該證人未能於審判中接受他
    造之反對詰問為由，即遽指該證人於偵查中之陳述不具證據
    能力。是證人江祥傳、梁順杰、王世宗、洪建、姚皓中於
    檢察官偵查時具結所為之證述，被告、辯護人未曾提及檢察
    官在偵查時，有任何不法取供之情形，且客觀上並無顯不可
    信之情況，是前揭證人於偵查中之證言自具有證據能力。
三、本件認定事實所引用之其餘本件卷內所有卷證資料（包含人
    證與文書證據、物證等證據），並無證據證明係公務員違背
    法定程序所取得；而檢察官、被告對本院提示之卷證，亦均
    表示同意作為證據等語在卷（見本院卷第142頁反面至第143
    頁、第166頁、第175頁反面、第179頁、第182頁至第185頁
    、第258頁），且卷內之文書證據及證人於審判外之陳述，
    亦無刑事訴訟法第159條之4之顯有不可信之情況與不得作為
    證據之情形，且被告未曾提及檢察官在偵查時，有任何不法
    取供之情形，且客觀上並無顯不可信之情況。綜上，依刑事
    訴訟法第159條至159條之5之規定，本件認定事實所引用之
    其餘本件卷證所有證據（包含人證與文書證據、物證等證據
    ），均有證據能力。
貳、撤銷改判部分（即被告江祥傳製造手槍、公訴不受理部分）
    ：
一、訊之上訴人即被告江祥傳固坦承有換裝玩具手槍槍管改造槍
    枝B及持有子彈之事實，惟矢口否認有何製造槍枝犯行，辯
    稱：伊只是換裝槍枝B之槍管，沒有製造云云。惟查：
(一)、被告江祥傳如何於前揭事實二(二)時地購得玩具手槍後，以如
    附表所示之工具換裝槍管方式製造完成槍枝B（含彈匣1個）
    ，並於一週後再向「武雄」購入直徑9.0+-0.5mm金屬彈頭土
    造子彈11顆、直徑8.9mm金屬彈頭之土造子彈1顆，其中槍枝
    B及直徑9.0+-0.5mm金屬彈頭土造子彈6發於被告江祥傳為警
    查獲扣案，另彈匣1個（內含直徑9.0+-0.5mm金屬彈頭土造
    子彈5顆）及直徑8.9mm金屬彈頭1個則遺落於被害人李志孝
    遭殺害之現場等事實，業據被告江祥傳於偵查及原審審理時
    坦承不諱（見偵字第6019號影卷第105頁、第162頁反面、偵
    字第11400號卷第76頁、原審卷(一)第326頁、原審卷(三)第16 4
    頁至第165頁、第297頁至第298頁、原審卷(四)第39頁至第40
    頁反面），並有槍枝B、子彈11顆、彈頭1個、彈匣1個及如
    附表所示之物扣案可資佐證。而扣案之槍枝B、子彈11顆及
    彈頭1個，經分別送請內政部警政署刑事警察局鑑定結果，
    認為：「一送鑑改造手槍壹枝（槍枝管制編號0000000000）
    ，認係改造手槍，由仿GLOCK廠23型半自動手槍製造之槍枝
    ，換裝土造金屬槍管而成，擊發功能正常，可供擊發適用子
    彈使用，研判具殺傷力。二送鑑改造子彈陸顆，認均係土造
    子彈，具直徑9.0+-0.5mm金屬彈頭，採樣貳顆試射，均可擊
    發，認具殺傷力」、「送鑑證物子彈6顆，其中未試射子彈4
    顆，經實際試射，3顆，可擊發，認具殺傷力；1顆，無法擊
    發，認不具殺傷力」、「一送鑑彈頭壹顆，認係直徑8.9mm
    之土造金屬彈頭（其上具刮擦痕）。二送鑑子彈伍顆，認均
    係土造子彈，具直徑9.0+-0.5mm金屬彈頭」、「送鑑5顆子
    彈，均經試射：4顆，可擊發，認均具殺傷力；1顆，無法擊
    發，認不具殺傷力」，有該局96年5月29日刑鑑字第0960075
    854號槍彈鑑定書、97年4月25日刑鑑字第0970060061號函、
    96年6月26日刑鑑字第0960073566號槍彈鑑定書、98年8月10
    日刑鑑字第0980095115號函在卷可憑（見偵字第6520號卷(二)
    第375頁至第377頁、原審1015號卷第28頁、偵6520號卷(二)第
    378頁至第380頁、原審卷(三)第138頁）；又上開遺落於現場
    之彈頭1個係被告江祥傳填裝於槍枝B內用以擊殺被害人李志
    孝後留存於該處（詳後述），該子彈既可填裝於槍枝B內並
    用以擊殺被害人，顯見該子彈亦具有殺傷力無訛。再參以被
    告江祥傳於本院審理時仍不否認有前揭換裝槍管情事（見本
    院卷第141頁反面），足徵被告江祥傳前揭自白核與事實相
    符，堪信為真實。
(二)、按槍砲彈藥刀械管制條例第8條第1項製造可發射子彈具有殺
    傷力之槍枝罪之所謂「製造」，除初製者外，固尚包括改造
    在內；凡將原不具有殺傷力之槍枝予以加工，致改變其原有
    性能、屬性，使成為可發射子彈具有殺傷力之槍枝即屬之（
    最高法院86年台上字第7558號、98年台上字第2857號判決參
    照）。本案被告江祥傳於前揭事實二(二)購入玩具槍枝後，以
    如附表所示工具換裝槍管而改造成可發射子彈具有殺傷力之
    上開槍枝B，依前開說明，被告江祥傳前開換裝槍管之所為
    ，自係製造上開槍枝B無疑。被告江祥傳於本院審理時辯稱
    伊只是換裝槍管，沒有製造上開槍枝B云云，自無可採。又
    扣案之附表編號14、15所示之槍管半成品4支、改造槍管6支
    ，經送請內政部警政署刑事警察局鑑定結果，認為「一送鑑
    槍管半成品肆枝，認分係金屬槍管（內具阻鐵）與金屬管狀
    物。二送鑑改造槍管陸枝，認分係金屬管狀物與金屬柱狀物
    」，有該局96年6月14日刑鑑字第0960088439號槍彈鑑定書
    在卷可參（見偵字第6019號影卷第70頁至第72頁），而該等
    槍管並非槍砲主要組成零件，亦據內政部96年10月17日內授
    警字第0960871660號函復甚明（見偵字第6019號影卷第202
    頁），是該等物品並非槍砲主要組成零件，僅係供被告江祥
    傳製造槍枝B所用之物無訛，亦附此敘明。
(三)、綜上所述，被告江祥傳辯稱伊僅係換裝槍管，並非製造槍枝
    B云云，自無可採。本件就此部分事證明確，被告江祥傳就
    事實二(二)之犯行，洵堪認定。
二、按槍砲彈藥刀械管制條例第4條所稱之槍砲、彈藥，依同條
    例第5條之規定，非經中央主管機關許可，不得製造、販賣
    、運輸、轉讓、出租、出借、持有、寄藏或陳列；又槍砲彈
    藥刀械管制條例第4條第1項第2款之「彈藥」，係指前款各
    式槍砲所使用之砲彈、子彈及其他具有殺傷力或破壞性之各
    類炸彈、爆裂物，而本件扣案之槍枝B及具殺傷力之子彈分
    別屬於槍砲彈藥刀械管制條例第4條第1項第1款、第2款所稱
    之槍砲及彈藥。核被告江祥傳就犯罪事實二(二)所為，係犯槍
    砲彈藥刀械管制條例第8條第1項之未經許可製造槍枝罪、同
    條例第12條第4項之未經許可持有子彈罪。被告江祥傳製造
    槍枝B後持有之低度行為，應為製造之高度行為所吸收，不
    另論罪。又被告江祥傳係於製造槍枝B完成後一週才向綽號
    「武雄」之人購入上開其為警查獲時所扣得之子彈6顆及其
    遺落在殺害被害人李志孝現場彈匣內之子彈5顆、僅剩彈頭
    之子彈1顆（共有子彈12顆，其中具直徑9.0+-0.5mm金屬彈
    頭具有殺傷力之土造子彈9顆【均經鑑識試射用罄】、直徑
    8.9mm金屬彈頭具有殺傷力之土造子彈1顆【用以殺害李志孝
    而用罄】及未具殺傷力之子彈2顆【此不具殺傷力子彈部分
    不構成犯罪】）而持有之，已如前述，是被告江祥傳未經許
    可製造槍枝罪與未經許可持有子彈罪間，犯意各別、行為互
    殊，應予分論併罰。檢察官追加起訴部分（即偵字第10375
    號）雖僅就上開被告江祥傳為警查獲槍枝B時併同查扣之子
    彈6發起訴，惟上開彈匣內之子彈5顆、彈頭1個係被告江祥
    傳同時購入，應係一罪，是就彈匣內之子彈5顆、彈頭1個部
    分，自為檢察官追加起訴效力所及，附此敘明。
三、原審對被告江祥傳就犯罪事實二(二)未經許可製造手槍予以論
    罪科刑，並就犯罪事實二(二)持有子彈部分為不受理判決，固
    非無見。惟查：1.又被告江祥傳遺落在上開殺害被害人現場
    之彈匣1個原本即係槍枝B之彈匣一節，業據被告江祥傳於原
    審審理時陳稱：「（你的槍擊發時，彈殼有無掉出來？）當
    時我沒有注意到，若沒有掉出來的話，警方搜到兇槍的話，
    應該會看到彈殼，且兇槍的彈匣是掉在地上，我是離開現場
    時，心情放鬆才想起來，槍匣掉在案發現場」、「（你掉在
    案發現場的，是擊發時，在槍裡的，還是口袋裡？）是在兇
    槍的彈匣裡，不是另外攜帶的」、「（為何會掉在現場？）
    那時我真的不知道，我的子彈擊發後，我就慌了，我不知道
    為何彈匣會從槍裡掉下來」、「（為何96年5月30日，向警
    方說，掉在現場的彈匣，是原本放在口袋裡？）因為我回家
    換衣服時，才發現彈匣還放在口袋裡（後稱）因為當時警方
    已經找到我的兇槍了，當時作筆錄時，我還一直以為兇槍的
    彈匣是我放在口袋中的彈匣」等語甚明（見原審卷(三)第16 4
    頁至第165頁），是該彈匣雖遺落於案發現場，惟既係槍枝B
    所用之物，自應於其所犯未經許可製造槍枝罪中併予宣告沒
    收，原判決未予宣告沒收，自有未洽；2.又被告江祥傳於犯
    罪事實二(二)係先製造上開槍枝B，再購入子彈，是此二罪間
    犯意各別、行為互殊，應予分論併罰，已如前述，原判決僅
    論以被告江祥傳上開未經許可製造手槍罪，亦有不當；3.被
    告江祥傳於96年5月10日當日雖隨身持有彈匣1個（內含具殺
    傷力之4顆子彈，1顆未具殺傷力）至案發現場，並案發後掉
    落現場，惟此彈匣係前揭槍枝B所使用，而彈匣內之子彈5
    顆則係被告江祥傳於製造槍枝B完成後，連同上開被查獲之6
    顆子彈另向他人購入，是被告江祥傳上開未經許可製造槍枝
    及未經許可持有子彈罪應予分論併罰，已如前述，而被告江
    祥傳係於持有槍枝B、彈匣及子彈後，始因上開事實三之事
    故而另行起意持該槍枝B及彈匣射殺被害人（詳後述），是
    該殺人罪應與前開未經許可製造槍枝、未經許可持有子彈罪
    分論併罰（最高法院89年台上字86年台上字第4419號、89年
    台上字第1239號、第5376號判決意旨參照），原判決認此部
    分係與殺人部分有裁判上一罪關係，應併予審理，並就上開
    持有子彈6顆部分為不受理判決之諭知，非無違誤。是被告
    江祥傳就未經許可製造槍枝部分上訴否認犯罪，固無可採。
    惟檢察官上訴指原判決就被告江祥傳上開持有子彈犯行並無
    重覆起訴，原判決為不受理判決諭知不當為由提起上訴，為
    有理由。原判決就被告江祥傳犯罪事實二(二)未經許可製造手
    槍、持有子彈及定應執行刑部分既有前揭可議之處，自應由
    本院予以撤銷改判。爰審酌被告江祥傳未經許可製造並持有
    槍彈，對社會秩序及人民生命財產安全構成嚴重潛在威脅，
    嗣並以該槍彈殺人，惟念其始終坦承前揭換裝改造槍管並於
    偵查及原審審理時坦承購入該等子彈犯行，兼衡其智識程度
    及犯罪動機、目的、手段、生活狀況等一切情狀，分別量處
    如主文第二項所示之刑，並就併科罰金部分，諭知易服勞役
    之折算標準。至扣案之槍枝B（槍枝管制編號：0000000000
    號）係可發射子彈，具有殺傷力之改造手槍，已如前述，是
    該槍枝自屬違禁物，而遺留於殺人現場之彈匣1只係供前開
    槍枝B所用之物，自亦屬該槍之一部分，而同屬違禁物無訛
    ，應依刑法第38條第1項第1款規定宣告沒收。至扣案之子彈
    11顆及彈頭1個，經鑑定結果係屬具直徑9.0+-0.5mm金屬彈
    頭具有殺傷力之土造子彈9顆（均經鑑識試射用罄）、直徑
    8.9mm金屬彈頭具有殺傷力之土造子彈1顆（用以殺害李志孝
    而用罄）及未具殺傷力之子彈2顆（此不具殺傷力子彈部分
    不構成犯罪），亦已如前述，其中具有殺傷力之子彈10顆，
    雖亦屬違禁物，惟均已於鑑定時試射擊發或殺害被害人時擊
    發，不具子彈之完整結果，失去其效能，堪認業已試射用罄
    而滅失，爰不予宣告沒收。另未具殺傷力之子彈2顆既不具
    有殺傷力而非屬違禁物，與被告江祥傳前揭犯罪無關，且亦
    因試射用罄，亦不予宣告沒收。另如附表所示之物，均係被
    告江祥傳所有，且為供製造槍枝B所用，業據被告江祥傳陳
    明在卷（見原審卷(四)第40頁），亦應依刑法第38條第1項第2
    款宣告沒收。
、上訴駁回部分：
一、有罪部分：
(一)、訊之(1)上訴人即被告江祥傳固坦承上開找被害人李志孝後殺
    害等過程在場之事實，惟矢口否認有何持有槍枝A及子彈再
    轉讓、傷害、剝奪被害人行動自由、殺人等犯行，辯稱：伊
    並非有意殺害被害人李志孝，是槍枝走火所致，因當時槍枝
    滑套鬆脫，伊按住槍枝滑套之際不慎扣下扳機致擊發子彈，
    另持有槍枝A再轉讓部分判太重云云；(2)上訴人即被告梁順
    杰固坦承傷害及剝奪被害人行動自由之事實，惟矢口否認有
    何殺人、持有槍枝A、C及子彈之犯行，辯稱：伊沒有綁被害
    人，而伊在臺北市○○區○○路527巷75弄底殺人現場當時
    被告江祥傳手持槍彈脅迫渠等留在現場，並要求渠等將手機
    SIM卡取下，伊不敢反抗是迫於不得已才留在現場，伊亦未
    曾自被告江祥傳處收受槍枝A及子彈再轉交予證人陳樹藤藏
    放，證人陳樹藤所述前後不一，多有矛盾，況該槍枝A是在
    貨櫃屋查獲，與伊無關，另於伊中和路居所查獲之槍枝C及
    子彈係被告王世宗搬家時所借放，當時係以牛皮紙袋包裝並
    置於皮包內，伊並不知內容物為槍彈云云；(3)上訴人即被告
    王世宗固坦承上開在陳萬春住處持鍋子傷害被害人，嗣以有
    線電視線反綁被害人雙手並帶其下樓之剝奪行動自由等事實
    ，惟矢口否認有何在臺北市○○區○○路527巷75弄底共同
    殺人之犯行，辯稱：伊沒有要被告江祥傳出面代為教訓被害
    人，當時至案發現場後，伊因女友要開庭曾要求離去，但被
    告江祥傳脅迫渠等留在現場，並要求渠等將手機SIM卡取下
    ，伊為自保，迫於不得已才留在現場云云；(4)上訴人即被告
    洪建固坦承有於上開時地，與被告江祥傳、梁順杰、王世
    宗、姚皓中一同前往尋找被害人，並於被告王世宗、梁順杰
    上樓尋找被害人時曾下車等待，而車輛駛至案發地點後，被
    告姚皓中先行駕車離去，現場僅留渠等4人及被害人，當時
    被告江祥傳命伊將被害人一同攜入草叢內，王世宗、梁順杰
    2人則在草叢外等事實，惟矢口否認有何傷害、剝奪行動自
    由及殺人之犯行，辯稱：伊係遭被告江祥傳脅迫至現場，上
    開行為均非出於自願云云。惟查：
  1.上開事實二(一)被告江祥傳持有後再轉讓槍枝A及子彈予被告
    梁順杰持有部分：
    (1)被告江祥傳如何於前揭事實二(一)時地取得槍枝A及口徑均
      為9mm制式子彈3顆持有後，再轉讓交予被告梁順杰持有等
      事實，業據被告江祥傳於偵查及原審審理時坦承不諱（見
      偵字第6520號卷(二)第308頁、偵字第6019號影卷第205頁、
      偵字第11400號卷第77頁、原審卷(三)第166頁至第167頁、
      原審卷(四)第39頁至第40頁反面），參以證人陳樹藤迭於警
      詢、偵查及原審審理時證稱槍枝A及子彈3顆係由被告梁順
      杰於96年5月6日寄放，而於96年5月7日前來準備取回時為
      警查獲扣案等語（見偵字第6019號影卷第82頁至第83頁、
      第159頁至第161頁、原審卷(三)第224頁至第226頁），核與
      前開被告江祥傳所述相符，並與被告梁順杰於偵查中自承
      ：槍枝A及子彈係伊在車上交予陳樹藤等語相符（見偵字
      第6019號影卷第164頁），此外復有上開槍枝A及子彈3顆
      扣案可資佐證。而扣案之槍枝A及子彈3顆，經送請內政部
      警政署刑事警察局鑑定結果，認為「一送鑑手槍壹枝（槍
      枝管制編號0000000000號），認係改造手槍，由仿GLOCK
      廠27型半自動手槍製造之槍枝，換裝土造金屬槍管而成，
      擊發功能正常，可供擊發適用子彈使用，研判具殺傷力。
      二送鑑子彈顆，認均係口徑9mm制式子彈，採樣壹顆試
      射，可擊發，認具殺傷力」，有該局96年5月25日刑鑑字
      第0960069516號槍彈鑑定書附卷可稽（見偵字第6019號影
      卷第67頁至第69頁）。足證被告江祥傳前揭自白核與事實
      相符，堪信為真實。
    (2)至證人陳樹藤固於96年5月7日警詢證稱：槍枝A及子彈係
      被告江祥傳拿來寄放云云（見偵字第6019號影卷第9頁）
      ，且於97年8月21日原審審理時復稱：槍枝A及子彈是被告
      江祥傳拿來或被告梁順杰拿來，已不記得，只知是其中一
      人拿來的云云（見原審卷(一)第252頁至第254頁），然槍枝
      A及子彈係被告梁順杰寄放於陳樹藤所居之貨櫃屋一節，
      已據證人陳樹藤陳述如前，而證人陳樹藤於96年5月7日警
      詢時是因當時被告梁順杰在場，伊不敢據實陳述，始供稱
      該槍彈係被告江祥傳所寄放等情，亦經證人陳樹藤於96年
      5月15日警詢時證述甚明（見偵字第6019號影卷第82頁至
      第83頁），且證人陳樹藤就被告梁順杰於96年5月6日因要
      前往三重市○○街才將槍枝A及子彈交伊保管，隔天（即
      96年5月7日）要取回時，即為警查獲等過程，迭據其於警
      詢、偵查及原審審理時為大致相符之陳述（見偵字第6019
      號影卷第82頁至第83頁、第159頁至第161頁、原審卷(三)第
      224頁至第226頁），可徵並非其臨訟設詞；又證人陳樹藤
      復於偵查及原審審理時詳為說明槍枝A及子彈係被告梁順
      杰寄放，至於袋子內所裝之物品（即如附表所示之物）才
      是被告江祥傳所寄放（見偵字第6019號影卷第159頁至第
      161頁、原審卷(三)第224頁至第226頁），證人陳樹藤苟欲
      陷害被告梁順杰，並非不可將全部在其上開貨櫃屋內查獲
      之物品均狡稱為被告梁順杰所有，要無詳為細分何物係何
      人寄放之理，益徵證人陳樹藤並無設詞誣陷被告梁順杰情
      事。況證人陳樹藤證述槍枝A及子彈係被告梁順杰所寄放
      ，核與被告江祥傳所述有轉讓槍枝A及子彈交予被告梁順
      杰持有等語相符，更可徵證人陳樹藤證稱槍枝A及子彈係
      被告梁順杰所寄放，洵屬非虛。再參以證人陳樹藤雖於97
      年8月21日原審審理為前開不記得槍枝A及子彈究係被告江
      祥傳或被告梁順杰所交付之證詞，然該次證人陳樹藤明確
      拒絕具結，亦有該次審理筆錄可稽（見原審卷(一)第255頁
      ），自難保證其該次證言之真實性。是被告梁順杰辯稱證
      人陳樹藤所述前後不一，所述槍枝A及子彈係伊所有，不
      足採信云云，尚無可採。另被告江祥傳於97年3月14日原
      審訴字第1227號案件準備程序時供時係伊將槍枝A寄發在
      陳樹藤處，好像沒有把槍交給梁順杰（見原審1227號卷第
      33-4頁），並於原審審理作證時又證稱伊忘記槍枝A究係
      交給陳樹藤或梁順杰云云（見原審卷(三)第166頁）云云，
      然槍枝A及子彈係由被告江祥傳轉讓予被告梁順杰，再由
      被告梁順杰寄放在陳樹藤處，已如前述，是被告江祥傳此
      部分所述，亦係迴護被告梁順杰之詞，無從憑為有利於被
      告梁順杰之認定。
    (3)綜上所述，被告梁順杰否認槍枝A及子彈3顆係伊持有後所
      寄藏云云，要無可採。本件此部分事證明確，被告江祥傳
      有於事實二(一)所載之時地取得槍枝A及子彈3顆而持有後，
      再轉讓予被告梁順杰持有之，嗣被告梁順杰將該槍彈交予
      陳樹藤寄藏等事實，洵堪認定。
  2.上開事實二、(三)被告梁順杰持有槍枝C及子彈部分：
    (1)被告梁順杰持有槍枝C及子彈一節，業據證人即共同被告
      洪建於偵查中證稱：伊於96年5月10日之前，即見過梁
      順杰攜槍枝C至伊家中2、3次等語甚明（見偵字第6520號
      卷(二)第334頁），且槍枝C及子彈係在被告梁順杰住處為警
      查獲扣案之事實，亦據證人即臺北市警察局北投分局員警
      何皇杰於原審審理時證稱：伊自梁順杰住處桌子抽屜內查
      獲槍枝C，當時抽屜一打開，就看到毒品及裝有槍枝之包
      包，打開包包後，看到槍枝C以牛皮紙袋包裝，而當時桌
      子上放有毒品吸食器、衛生紙、香菸等物等語明確（見原
      審卷(三)第86頁至第88頁），並有槍枝C及子彈扣案可資佐
      證，復有搜索筆錄、扣押物品目錄表、現場照片附卷可憑
      （見偵字第6520號卷(一)第43頁至第45頁、第46頁、第49頁
      至第60頁），可徵被告梁順杰確實持有上開槍枝C及子彈
      無訛。而扣案之槍枝C及子彈，經先後送請內政部警政署
      刑事警察局鑑定結果，分別認為「一送鑑改造手槍壹枝（
      槍枝管制編號0000000000），認係改造手槍，由仿FN廠半
      自動手槍製造之槍枝，換裝土造金屬槍管而成，擊發功能
      正常，可供擊發適用子彈，研判具殺傷力。二送鑑子彈伍
      顆，認均係土造子彈，具直徑8.0+-0.5mm金屬彈頭，採樣
      貳顆試射：壹顆，可擊發，認具殺傷力；壹顆，雖可擊發
      ，惟發射動能不足，認不具殺傷力」、「送鑑證物子彈5
      顆，其中未試射子彈3顆，經實際試射，1顆認不具殺傷力
      ；2顆，雖可擊發，惟發射動能不足」，有該局96年5月31
      日刑鑑字第0960079016號槍彈鑑定書、97年4月25日刑鑑
      字第0970060066號函在卷可憑（見偵字第6520號卷(二)第27
      1頁至第277頁、原審卷(一)第203頁至第204頁），益證被告
      梁順杰有前揭未經許可持有可發射子彈具有殺傷力之改造
      手槍及具有殺傷力之子彈犯行。
    (2)被告梁順杰雖辯稱槍枝C及子彈係王世宗或他人藏放於包
      包中而寄放伊住處，伊不知是槍彈云云，惟依證人何皇杰
      前揭所述，被告梁順杰上開住處抽屜內同時查獲槍枝C、
      子彈及毒品，而被告梁順杰亦於原審審理時坦認於伊住處
      所查獲之毒品為伊所有（見原審卷(三)第87頁），再核諸上
      開為警查獲時之現場照片（見偵字第6520號卷(一)第49頁至
      第60頁），可知槍枝C及子彈不僅是從桌子抽屜內搜出，
      且該毒品是放置在裝槍彈之手提包上，苟非被告梁順杰明
      知該包包內藏有與毒品同為違禁品之槍彈，要無同等視之
      而刻意將之與毒品一同藏放於抽屜內；再者，該用以放置
      該槍枝之包包只有拉鍊而未加鎖，開啟甚為容易，以一般
      槍彈之重量與外觀，放置於此種包包內，依一般人之知識
      、經驗與注意能力，應足以發現並知悉該包包內係放槍彈
      無疑，況被告梁順杰於95年間，曾因違法寄藏槍枝而遭判
      處罪刑，有本院被告前案紀錄表1件在卷足按，是其並非
      從未接觸槍彈之人，自難諉為不知，更遑論依證人洪建
      前揭所述，伊曾目睹被告梁順杰攜帶上開槍枝C，是依被
      告梁順杰藏放毒品、槍枝C及子彈之方式，暨其有接觸槍
      枝之經驗，並曾攜槍枝C及子彈外出等情以觀，被告梁順
      杰此部分所辯，即無足取。
    (3)綜上所述，本件此部分事證明確，被告梁順杰上開事實二
      (三)之犯行，洵堪認定。
  3.上開事實三被告江祥傳殺人、共同剝奪行動自由；被告梁順
    杰、王世宗、洪建共同傷害、共同剝奪行動自由犯行部分
    ：
    (1)上開事實三被告等人傷害、剝奪行動自由及殺人犯行，業
      據下列證人證述甚明：
      證人即共同被告王世宗於偵查、原審羈押訊問、延長羈
        押訊問及審理時證稱：伊所持用行動電話門號為000000
        0000號、0000000000號。因被害人竊取伊東西，伊曾告
        知陳萬春此事，並要求被害人返還物品。96年5月10日
        陳萬春即致電伊行動電話門號0000000000號，表示被害
        人目前在臺北市○○區○○路228巷17弄3號3樓陳萬春
        租屋處，當時伊與女友陳秀惠、姚皓中及其女友洪珮慈
        在香奈兒汽車旅館，且伊正與江祥傳講電話，江祥傳聽
        聞後即要伊等去接他，又因被害人也曾竊取梁順杰之證
        件，故伊以前開0000000000號行動電話與梁順杰所持用
        之門號0000000000號行動電話聯絡並告知此事，欲一同
        討回被竊物品，當時梁順杰表示其與洪建在一起，將
        坐計程車前來會合，伊表示要帶洪建來也沒關係，遂
        與梁順杰相約在洲美快速道路會面。當日上午11時20分
        許梁順杰、洪建一起上車後，車上有伊、姚皓中及其
        女友洪珮慈、江祥傳、梁順杰、洪建，一同前往陳萬
        春租處。抵達陳萬春租處巷口後，伊、梁順杰、洪建
        均下車，由伊與梁順杰上樓找被害人，洪建在樓下等
        候把風，其他人則在巷口車上等待。當時被害人看到伊
        等顯得吃驚並欲反抗，伊遂持鍋子、梁順杰則以鐵棍毆
        打之，伊等質問被害人竊得物品之去向，但被害人無法
        交代，之後因慮及被害人恐逃走，伊遂用有線電視線綁
        住被害人雙手，梁順杰則在一旁觀看。待伊與梁順杰、
        被害人3人下樓，洪建見到伊等後告知在車上等待之
        人，姚皓中遂倒車進入巷口，再由洪建將被害人帶入
        車內，接著梁順杰、伊、洪建依序進入車內，當時江
        祥傳命洪建看管被害人，並要姚皓中開車隨意找地方
        。而於姚皓中駕車尋找地點期間，江祥傳表示要直接打
        掉被害人，伊、梁順杰、姚皓中均出言勸阻，但江祥傳
        要伊等不要講話，最後到案發現場，江祥傳叫姚皓中停
        車，並表示與姚皓中及其女友無關，遂要姚皓中及其女
        友先行離去，當時伊等4人及被害人往草叢裡走去，伊
        跟梁順杰走前面，洪建、被害人在伊後面，江祥傳則
        走在最後，經過一個小坡後，伊與梁順杰表示要在該處
        抽煙聊天，江祥傳即命洪建將被害人帶入草叢內，約
        5分鐘後伊聽到一聲槍響，江祥傳、洪建先後從草叢
        內出來，經伊等詢問，但江祥傳當時並未特別表示開槍
        原因以及槍枝為何會擊發，伊等一行人遂離開案發現場
        ，梁順杰則致電予姚皓中要求前來搭載江祥傳，之後伊
        、梁順杰、洪建到大馬路叫計程車回到蘆洲香奈兒賓
        館，而伊等搭計程車期間，曾詢問是否江祥傳未幾言語
        即殺害被害人，洪建則為肯定答覆。伊等回到香奈兒
        汽車旅館後，江祥傳也有過來，其表示因不爽聽被害人
        講太多，遂直接拿槍射被害人頭部，並掉了一個彈匣掉
        在現場，伊不知道江祥傳與被害人有何仇隙，而洪建
        案發前就知道被害人竊取伊與梁順杰物品之事等語（見
        偵字第6520號卷(一)第9頁至第14頁、第163頁至第165頁
        、偵字第6520號卷(二)第225頁至第226頁、第258頁至第
        260頁、第302頁至第303頁、第318頁至第320頁、聲羈
        字第148號第7頁至第9頁、偵聲字第85號卷第18頁至第
        19頁、原審卷(三)第260頁至第265頁、第342頁至第344頁
        、原審卷(四)第25頁背面至第27頁）。
      證人即共同被告梁順杰於偵查、原審羈押訊問、延長羈
        押訊問及審理時證稱：96年5月10日中午，王世宗打伊
        所持用之0000000000號行動電話，表示要去找被害人找
        回失竊之物品，伊遂與之相約在洲美快速道路會合，當
        時伊與洪建在一起，伊有邀洪建一同前往，伊2人
        遂一同坐計程車過去，再一起搭車至陳萬春租屋處找被
        害人，當時車上有伊、王世宗、洪建、姚皓中、江祥
        傳及姚皓中女友洪珮慈。至該處後，伊跟王世宗下車，
        伊等到了3樓後看到被害人睡在椅子上，伊等將被害人
        喚起並質問遭竊物品下落，但被害人不肯說，伊以鐵棍
        毆打其手腳，王世宗亦持物品毆傷被害人手腳及身體，
        之後伊跟王世宗將被害人帶下樓，王世宗復持有線電視
        訊號線將被害人雙手反綁，伊等下樓後有看到洪建已
        下車等候，洪建將被害人推上車後，伊等也上車。駕
        車期間，原本江祥傳稱要到五股垃圾山，但找不到路，
        姚皓中因而與其女友、江祥傳發生口角，江祥傳表示要
        在馬路旁把被害人打掉，後來開到大業路口見往來車輛
        較少，於是姚皓中就開車進去，最後開到沒路，江祥傳
        要大家下車，並要姚皓中及其女友先走。伊等5人走進
        旁邊一條小路，伊與王世宗走前面，江祥傳、洪建與
        被害人走在後面，當時洪建抓住被害人衣服，後來伊
        跟王世宗故意停下來抽煙，被害人則遭洪建抓住繼續
        走進草叢，伊跟王世宗在外抽煙聊天，不久隨即聽到槍
        聲，江祥傳、洪建隨即先後從草叢中出來，當時江祥
        傳並未有任何特別動作或言語，之後江祥傳表示要先走
        ，伊即致電給姚皓中前來搭載江祥傳，伊等3人則搭乘
        計程車離去，事後伊在計程車上詢問洪建，為何江祥
        傳直接殺害被害人，但洪建也表示不知道。案發當天
        江祥傳還致電予伊，表示其在現場掉落一個彈匣，詢問
        伊可否幫忙尋找。伊不知道江祥傳和被害人間有何恩怨
        ，但江祥傳常常動不動就要開槍等語（見偵字第6520號
        卷(一)第20頁至第26頁、第173頁至第175頁、偵字第6520
        號卷(二)第228頁至第229頁、第282頁至第284頁、第313
        頁至第314頁、聲羈字第148號第5頁至第7頁、偵聲字第
        85號卷第13頁至第15頁、原審卷(三)第248頁至第259頁、
        第339頁至第342頁、原審卷(四)第25頁背面至第27頁）。
      證人即共同被告江祥傳於偵查及原審審理時證稱：96年
        5月10日上午伊致電予王世宗，因其與梁順杰先前曾向
        伊抱怨被害人「黑吃黑」，竊取其物品並向警方密報，
        要伊出面主持公道並出手教訓被害人，當時王世宗告知
        伊已悉被害人之行蹤，伊遂要王世宗到三重市來搭載伊
        ，伊則攜帶槍枝B及子彈上車，當時車上有王世宗、姚
        皓中及姚皓中女友，後來伊等至洲美快速道路附近搭載
        梁順杰及洪建，並一同前往尋找被害人，至臺北市○
        ○區○○路228巷17弄之巷口處，王世宗、梁順杰、洪
        建3人均下車，之後洪建叫姚皓中倒車進入巷子，
        當時伊看到被害人雙手被反綁在後面，身上也有遭毆痕
        跡，上車後被害人趴在後座伊等腳上，伊在車上要洪建
        看管被害人。當時一路上由梁順杰指揮路線，但因找
        不到路，姚皓中有點生氣，並與其女友發生口角，伊遂
        表示要打掉被害人，王世宗則有勸阻伊。至案發地點後
        ，伊、王世宗、梁順杰、洪建4人與被害人均下車，
        伊認為此事與姚皓中無關，遂告知姚皓中與其女友可先
        行離開，之後伊等往巷內走，洪建則拉著被害人前進
        ，經過瓦斯公司、停車場，從左邊菜園進去，王世宗先
        停在路口不走，梁順杰不久也停下，伊感覺該二人在外
        給伊把風，伊則與洪建將被害人帶到草叢，洪建並
        將被害人用力推倒，被害人即蹲在地上，伊拿出槍枝抵
        住被害人，期間被害人亦以言語激怒伊……，嗣槍枝擊
        發子彈後，被害人還是蹲著，伊等遂離開現場，伊有遺
        落一個彈匣在現場。而開槍是伊自己的意思，當時梁順
        杰稱因伊身上有槍不方便，遂要姚皓中開車返回搭載伊
        ，伊也應允，並搭乘姚皓中駕駛之車輛回去，之後伊也
        有到香奈兒汽車旅館。當時在案發現場下車時，王世宗
        、梁順杰、洪建並未向伊表示要先走，而伊與被害人
        不熟，之間也沒有恩怨，又伊當天並未跟王世宗、梁順
        杰表示有事要問被害人等語（見偵字第6520號卷(二)第23
        4頁至第240頁、第242頁至第245頁、第306頁至第308頁
        、原審卷(三)第156頁至第176頁、第344頁至第346頁、原
        審卷(四)第26頁背面至第27頁）。
      證人即共同被告洪建於偵查及原審審理時證稱：96年
        5月10日上午，梁順杰在伊家中，有人打電話給梁順杰
        ，梁順杰遂要伊一同外出，伊等後來在洲美快速道路搭
        上姚皓中駕駛之車輛，那時車上有姚皓中女友、伊、王
        世宗、梁順杰、江祥傳。當天到陳萬春家中，王世宗、
        梁順杰下車上樓後，伊也下車在樓下等候，不久看到梁
        順杰和王世宗將被害人帶下樓，當時被害人雙手已經被
        黑色電線反綁，被害人上車後被押在後座地板上，之後
        梁順杰、王世宗和伊依序上車。當時江祥傳要被告姚皓
        中開車，但因路線不熟隨便開，最後抵達案發現場後，
        江祥傳從左後車門下車，並要伊扶起被害人，姚皓中與
        其女友先行離去，當時伊等5人走進小路，伊有看見江
        祥傳右後腰間有插著一把槍，江祥傳表示要教訓被害人
        ，要求伊一同進入草叢內，斯時江祥傳已持槍在手，進
        入草叢後，江祥傳與被害人似有爭執，但伊沒有沒有聽
        清楚，……江祥傳站在被害人左後方，伊則站在右後方
        ，後來就聽見江祥傳拉槍機，……子彈射出去擊中被害
        人後，江祥傳與伊遂離開草叢，……在槍擊之後，梁順
        杰打電話給姚皓中，要其回來搭載江祥傳，伊、王世宗
        、梁順杰則到路口搭計程車回香奈兒旅館，江祥傳後來
        也有到香奈兒旅館等語（見偵字第6520號卷(一)第185頁
        至第190頁、第202頁至第204頁、偵字第6520號卷(二)第
        294頁至第295頁、第333頁至第334頁、原審卷(三)第299
        頁至第305頁、第342頁、第346頁至第347頁、原審卷(四)
        第26頁至第26頁背面）。
      證人即共同被告姚皓中於偵查及原審審理時證稱：96年
        5月10日上午，伊、伊女友洪珮慈本來與王世宗（綽號
        「阿宗」）及其女友陳秀惠在蘆洲市汽車旅館內聊天，
        後來江祥傳致電，王世宗與其講完電話後，要求伊前往
        搭載江祥傳，途中王世宗向伊表示要去找被害人算帳，
        因被害人不僅偷竊其物品，還亂報警並到處放話稱王世
        宗對之無可奈何，伊等遂開車至三重市附近接江祥傳（
        綽號「神經」、「神經賓」），又開到洲美快速道路搭
        載梁順杰（綽號「小杰」）、洪建（綽號「紅龍」）
        ，伊知道被害人也有竊取梁順杰之物品。之後因伊路線
        不熟，由王世宗、梁順杰指揮路線，最後在某巷口停下
        ，王世宗、梁順杰先下車，洪建也有下車看狀況，伊
        與伊女友洪珮慈、江祥傳則在車上等候，5至15分鐘後
        ，有人叫伊將倒車，嗣該3人與被害人上車後，由梁順
        杰指揮伊開車路線，要找無人之處教訓被害人，但後來
        伊在路上亂繞找不到地點，伊表示乾脆隨便找路邊打一
        打，把被害人丟在路邊即可，江祥傳聽聞後感到不悅，
        認為伊辦事不力，而伊又與伊女友發生爭吵，最後江祥
        傳命伊停車某處，表示沒有伊的事，遂要伊與伊女友開
        車先行離走，其餘4人則押被害人下車，但伊開車沒多
        久，梁順杰以行動電話門號0000000000號致電要伊回頭
        搭載，但當時只有江祥傳上車，其他人則自行離開，伊
        後來載江祥傳到捷運站，伊不知道江祥傳有帶槍，伊也
        不知道江祥傳為何要找被害人，僅知王世宗、梁順杰2
        人要找被害人理論而已等語（見偵字第6520號卷(一)第12
        6頁至第130頁、第168頁至第170頁、偵字第6520號卷(二)
        第231頁至第232頁、第368頁至第370頁、原審卷(三)第22
        7頁至第234頁）。
      證人即被告姚皓中之女友洪珮慈於警詢、偵查及原審審
        理時證稱：姚皓中為伊男友，於96年5月10日上午8、9
        時許，姚皓中開車載伊到香奈兒汽車旅館，找王世宗及
        其女友陳秀惠聊天，不久江祥傳致電給姚皓中，王世宗
        也接到電話，電話中對方表示知悉被害人之行蹤，王世
        宗遂稱要去找被害人算帳，因其認為其女友陳秀惠之父
        陳樹藤日前遭查獲係被害人密報所致，江祥傳也要姚皓
        中前去搭載，姚皓中遂駕駛一輛向友人借得之深綠色轎
        車載同伊等，先至三重市搭載江祥傳，再至洲美快速道
        路附近接梁順杰、洪建，然後由梁順杰指示到北投公
        館路找被害人，至現場後，王世宗、梁順杰、洪建一
        起下車，後來渠3人再跟被害人一同上車，江祥傳並要
        被害人趴在後座地板上，但伊沒有看到被害人有無遭綑
        綁。當時江祥傳稱要到北投焚化爐，一路上均由梁順杰
        帶路，而駕車途中，伊曾與姚皓中發生爭執，姚皓中要
        伊閉嘴。最後車子開到一條小路裡亦即案發現場，停車
        後，車上除伊跟姚皓中外其餘人全部下車，江祥傳就叫
        伊跟姚皓中先回去，江祥傳等人則帶著被害人至小路裡
        面，伊與姚皓中遂開車離開，但因事後又有人致電要求
        姚皓中返回搭載，江祥傳就與伊等一同搭車離開，其他
        人則是自行離去。事後因報紙登載姚皓中等人被警察抓
        走，伊始悉被害人遭殺害一事等語（見偵字第6520號卷
        (二)第338頁至第341頁、第388頁至第389頁、原審卷(一)第
        327頁至第333頁）。
      證人陳萬春於警詢中證稱：伊所持用行動電話門號0000
        000000號，伊與被害人（綽號「瘋子」）為同事關係，
        96年5月9日中午之前，王世宗來電表示被害人向其拿毒
        品跟槍枝等東西卻又報警，遂要求伊見到被害人時，以
        電話告知王世宗，96年5月10日上午，被害人致電向伊
        借款，伊要被害人至伊位於臺北市○○區○○路228巷
        17弄3號3樓住處，伊見到被害人後，曾向其詢問與王世
        宗間之過節，被害人則表示係誤會，不久伊有事外出，
        ……伊當日曾致電王世宗，稱被害人來向伊借款，可能
        還在伊家中，王世宗表示會過來找被害人，伊則要王世
        宗不要驚擾房東，並會把家中鑰匙放置放在一樓冰箱上
        層冷凍箱內，要王世宗自行開門進去。伊當時認為王世
        宗要向被害人拿東西，伊始告知其地址及將鑰匙留下。
        嗣96年5月11日下午被害人友人綽號「阿志」之人致電
        告知被害人遭頭部槍擊死亡，要伊至醫院太平間確認，
        伊始悉被害人死亡一事等語（見偵字第6520號卷(二)第35
        5頁至第359頁、第360頁至第365頁）。
      證人A1於警詢及原審審理時證稱：96年5月10日中午12
        時27分許，伊在臺北市○○區○○路527巷75弄10號「
        天仁瓦斯公司」內，見到一輛車牌號碼U9-9679號車抵
        達75弄10號旁水溝前停車後，該車距離伊約8公尺，見
        到有5人陸續從該車下來，其中1人雙手遭反綁，當時有
        2人走在前面，遭綁之人與另2人走在後面，該5人從瓦
        斯公司前面橋走上去，被另4人押入草叢，經過約5分鐘
        ，伊聽到「碰」一聲後，又過了4分鐘後，草叢內走出4
        人離去，但伊並未跟入草叢內目擊案發經過等語（見臺
        灣士林地方法院檢察署96年9月27士檢清孝96監續163字
        第26571號函卷第60頁背面至第63頁、原審卷(三)第68頁
        至第73頁）。
      證人A2於警詢及原審審理時證稱：96年5月10日中午12
        時27分許，伊見到一輛車牌號碼U9-9679號車抵達75弄
        10號旁水溝前停車後，有人陸續從該車下來，渠等下車
        後，該車隨即掉頭離去，而下車之人其中1人雙手遭反
        綁，並遭其他人押入草叢，不久伊聽到「碰」一聲後，
        又見到有人從草叢走出來等語（見臺灣士林地方法院檢
        察署96年9月27士檢清孝96監續163字第26571號函卷第
        88頁背面至第91頁、原審卷(三)第74頁至第78頁）。
    (2)至證人即共同被告王世宗先前固曾證稱：96年5月10日上
      午陳萬春致電之際，伊正在蘆洲市香奈兒旅館內，而當時
      江祥傳正在伊身旁，江祥傳要伊致電聯絡姚皓中前來搭載
      云云（見偵字第6520號卷(一)第10頁、第163頁），然依證
      人即共同被告姚皓中、江祥傳、證人洪珮慈前揭所述，渠
      等均分別證稱，當時係王世宗與其女友陳秀惠、姚皓中及
      其女友洪珮慈共同在蘆洲市香奈兒旅館，嗣由姚皓中駕車
      與洪珮慈、王世宗共同前往三重市附近搭載江祥傳，且證
      人王世宗嗣於原審審理時證稱：當時伊係與女友陳秀惠、
      姚皓中及其女友洪珮慈一同在香奈兒旅館，警詢時因有服
      用藥物，故此部分想不起來等語在卷（見原審卷(三)第346
      頁、原審卷(四)第26頁），足認被告王世宗前揭偵查中所述
      ，核與事實不符，不足採取，惟除此部分外，證人王世宗
      所述既與其他證人所述大致相符，自難因此遽謂證人王世
      宗其餘證詞即全無可採。
    (3)而於李志孝遭人槍擊身死當日之96年5月10日中午12時25
      分許，有一部車號U9-9679號TOYATA自用小客車行經大業
      路527巷，嗣於同日中午12時31分許該車又回駛行經大業
      路527巷；於96年5月10日中午12時26分許有一輛黑色TOYA
      TA自用小客車駛入大業路527巷75弄，並停在該巷弄10號
      前，先後有3名男子下車（第3名是自左後車門下車），先
      下車之2名男子並有似自車內拿取物品或與車內之人講話
      後，該車於同日12時27分許即倒車迴轉自來向往回駛離等
      情，亦有案發現場之監視錄影（大業路527巷75弄10號瓦
      斯行前、大業路527巷）扣案可資佐證，且該等監視錄影
      並經原審勘驗後製有勘驗筆錄附卷可稽（見原審卷(三)第65
      頁至第66頁）。且被告梁順杰、王世宗有於渠等所述前揭
      時間以電話聯絡一節，亦有行動電話門號0000000000號（
      被告梁順杰持用）、0000000000號、0000000000號（以上
      2支為被告王世宗持用）之通聯紀錄在卷可憑（見監字第
      152號卷第81頁至第84頁、第86頁背面至第96頁、第97頁
      背面至第98頁），互核相符，堪認證人梁順杰、王世宗前
      揭所述關於雙方於96年5月10日上午以電話聯絡等情應屬
      真實。至證人A2於警詢及原審審理時證稱：伊當時看到4
      人下車（見臺灣士林地方法院檢察署96年9月27日士檢清
      孝96監續163字第26571號函卷第89頁、原審卷(三)第75頁至
      第76頁），雖與上開監視錄影畫面不符，惟被告王世宗、
      梁順杰、洪建、江祥傳均於原審審理時自承：除被害人
      不算外，渠等4人均有下車，再由被告姚皓中將車駛離等
      語在卷（見原審卷(三)第78頁至第79頁）；且證人A2於原審
      審理時亦證稱：伊當時目擊位置與A1不同，從伊位置也看
      不到有人從該車左後車門下車等語（見原審卷(三)第76頁）
      ，足徵證人A2前揭與監視錄影畫面不符之陳述，係因當時
      所在位置、視野角度導致目擊狀況與實際情形有所誤差，
      是證人A2對於前揭時地有人駕駛車號U9-9679號車前來並
      有人下車等事實既證述無誤，僅對於下車之人數有所出入
      ，仍難據此認A2之證述全無可採。
    (4)又被告江祥傳為警查獲時所扣得之槍枝B及子彈6發暨遺落
      於案發現場之彈頭1個、彈匣內所含子彈5顆，經鑑定結果
      ，該槍枝B係可發射子彈具有殺傷力之改造手槍，而子彈
      中之9顆係具有殺傷力，已如前述，且槍枝B及案發現場之
      彈頭，經送請內政部警政署刑事警察局鑑定結果，認為「
      有關臺北縣政府警察局三重分局96年5月15日北縣警重偵
      字第0960021916號刑事案件證物採驗紀錄表送鑑『江祥傳
      涉嫌違反槍砲彈藥刀械管制條例案』證物中手槍1枝（槍
      枝管制編號0000000000）試射彈頭，經與本局涉案檔存資
      料比對結果，發現與臺北市政府警察局北投分局96年5月
      11日北市警鑑字第9605100801號刑事案件證物採驗紀錄表
      送鑑『李志孝命案』證物中彈頭1顆之特徵紋痕相吻合，
      認係由該槍枝所擊發」，有該局96年7月2日刑鑑字第0960
      089484號函在卷足參（見偵6520號卷(二)第381頁），可徵
      被害人李志孝係遭槍枝B槍擊無誤。
    (5)再者，被害人李志孝「96年5月14日下午2時30分許，於陽
      明醫院解剖室，在檢察官確認無誤下，實施解剖工作：(一)
      醫療證據：1.右額上方局部剃髮，有一個「T」形切痕，
      縫上約10針。2.胸前急救痕。(二)外傷證據：1.背部三條小
      擦傷。2.兩腿膝部以下散在多處擦傷。3.最重要部分是頭
      部所見，左後頭部及右前頭部（疑似）各有一彈孔。左後
      枕部彈孔直徑0.6公分，無明顯出血，外骨板缺損口徑小
      ，內骨板缺損口徑大。右前額部骨頭之彈孔較大，內骨板
      缺損口徑小，外骨折缺損口徑大，子彈卡在骨外皮下（可
      能未真正形成出口），已在醫院治療過程中取走，似出口
      處之皮下留有許多碎骨，其外方即T形切口。彈道途徑從
      左後頭部至右前頭部約偏30度，水平走向。顱內左枕葉及
      右額頂葉有出血。右側額顳骨一條線狀骨折7公分。兩眼
      烏青。4.肉眼見不到火藥及暈。(三)肉眼觀察及人身鑑別
      ：死者為中年男性，身長170公分，體型及營養狀況普通
      。胸腹部的毛稍多，兩手腕背部有刺青。(四)解剖觀察結果
      ：1.頭部：槍傷如前述。腦髓：1450克，無異狀。口腔：
      少許血水。鼻腔：少許血水。2.頸部：無壓痕。舌骨甲狀
      軟骨、氣管軟骨無骨折。氣管內無異物存在。右側有頭部
      之血液一直延伸至鎖骨處。3.胸部：(1)心臟：重350克，
      無異狀。(2)心囊：無積水。(3)左、右胸腔：無積水。(4)肺
      臟：左800公克，右900公克，擠壓時切面溢出泡沫狀液體
      。(5)胸腺：退化。(6)食道：無異狀。4.腹部：(1)腹部皮膚
      ：(2)腹腔：無積水。(3)胃：無異狀。(4)肝臟：1400克，無
      異狀。(5)膽囊：無結石。(6)腎臟：左腎160克，右腎160克
      ，無異狀。(7)胰臟：80克，無異狀。(8)脾臟：150克，無
      異狀。(9)副腎：無異狀。(10)腸繫膜及腸道、闌尾：無異狀
      。（11）膀胱：無異狀。5.四肢：兩下肢明顯擦痕。軀幹
      ：較無異狀。(五)其他：無。六、鑑定研判經過(一)顯微鏡觀
      察結果：腦髓：蜘蛛膜下腔出血及局部腦挫傷。頭皮後枕
      部：裂傷性出血，有少許黑色煙灰樣顆粒，證明為入口。
      右頸部：出血。心臟：輕度冠狀動脈硬化。肺臟：無著變
      。肝臟：慢性持續性肝炎。脾臟：無著變。胰臟：無著變
      。腎臟：無著變。(二)毒物化學檢驗：無。(三)人身鑑別：無
      。(四)其他：無。七、死亡經過研判綜合以上死亡經過及解
      剖所見，死者極似遭受所謂的處決式槍決。也即死者兩腿
      下跪（造成擦傷），頭低下時，他人在背後持槍從後頭部
      射殺。方向依死者頭部本身的位置是後往前、左往右30度
      、略往上。入口在左後頭部，子彈經腦然後卡在右額皮下
      ，未完全形成出口。醫院手術是切開右額，將皮下的子彈
      取出。八、鑑定結果死者李志孝，男，30歲，因頭部槍傷
      致中樞神經系統衰竭而死亡。死亡方式為他殺」，有臺灣
      士林地方法院檢察署相驗屍體證明書及法醫驗斷書、法務
      部法醫研究所於96年7月7日出具之（96）醫鑑字第096110
      712號解剖報告書及鑑定報告書、相驗及解剖照片在卷足
      憑（見相字第329號卷第77頁至第86頁、第91頁至第113頁
      、第116頁至第129頁），是被害人係因頭部槍傷致中樞神
      經系統衰竭而死亡一事，亦堪認定，足認被害人確因被告
      江祥傳之行為致生死亡之結果，其二者間顯有相當因果關
      係，應堪以認定。
    (6)綜合前揭證人、監視錄影、電話通聯紀錄、扣案槍枝B及
      子彈、彈頭、相驗屍體證明書及法醫驗斷書、法務部法醫
      研究所於96年7月7日出具之（96）醫鑑字第096110712號
      解剖報告書及鑑定報告書、相驗及解剖照片等證據以觀，
      被告江祥傳等人上開事實三之犯行，洵堪認定。
    (7)按殺人與傷害之區別，以有無殺意為斷，以戕害他人生命
      之故意，著手於刺殺之實行而未發生死亡之結果，為殺人
      未遂；倘無使人喪失生命之故意，僅在使其身體、健康受
      到傷害，則為傷害罪，二罪皆發生傷害之結果，只其主觀
      犯意及身體傷害程度不同而已，審理事實之法院，應就案
      內一切證據，詳查審認，視其犯罪之動機、殺傷之次數、
      所殺傷部位、傷勢程度、犯後態度等綜合判斷，俾為認定
      （最高法院84年度臺上字第3179號、85年度臺上字第5611
      號判決參照）；又殺人與傷害之區別，應以有無殺意為斷
      ，即行為人於下手時有無決意取被害人生命為準，至於被
      害人受傷處是否致命部位，及傷痕多寡、輕重為何等，亦
      僅得供審判者心證之參考，究不能據為絕對之標準（最高
      法院19年上字第718號判例、93年度臺上字第618號、90年
      度臺上字第1897號判決參照）。準此，行為人於行為當時
      ，主觀上是否有殺人之故意，除應斟酌其使用之兇器種類
      、攻擊之部位、行為時之態度、表示外，尚應深入觀察行
      為人與被害人之關係、衝突之起因、行為當時所受之剌激
      、下手力量之輕重，被害人受傷之情形及行為事後之態度
      等各項因素綜合予以研析。查被告江祥傳多次自承係被告
      王世宗、梁順杰向其訴苦，要求代為出面教訓被害人等語
      （見偵字第6520號卷(二)第237頁、第243頁、第245頁、第
      307頁、原審卷(一)第111頁、原審卷(三)第161頁、第345頁至
      第345頁背面），且被告江祥傳於車上陳稱要「打掉」被
      害人，而遭被告王世宗、梁順杰、姚皓中勸阻，亦經證人
      江祥傳、王世宗、梁順杰、姚皓中證述如前，可見被告江
      祥傳當時已萌生殺機，決意逞兇，嗣被告江祥傳、洪建
      將被害人押入草叢後，被告江祥傳甚且未向被害人多所質
      問或採聽被害人之陳述，即取槍槍擊殺害被害人，亦據被
      告洪建、王世宗、梁順杰、證人A1、A2證述甚明，而被
      告王世宗更明確證稱被告江祥傳事後至香奈兒旅館時，曾
      陳稱因不爽聽被害人講太多，直接拿槍射其頭部，更可徵
      其殺意甚堅，決心槍殺被害人，況被告江祥傳所持為具有
      殺傷力之槍枝及子彈，如對人體擊發子彈將造成巨大傷害
      ，且其槍擊被害人之部位為頭部，而頭部為人體重要器官
      ，乃屬人體重大要害，甚為脆弱，若遭子彈擊傷，極易肇
      致死亡結果，此乃眾所週知之事實，被告江祥傳要無不知
      之理，益徵被告江祥傳於槍擊被害人之際，殺意極為堅定
      ，欲置被害人於死地，是其確具殺害被害人之犯意，其辯
      稱並無殺人犯意云云，殊不足採。
    (8)被告江祥傳雖又辯稱：被害人之死肇因於槍枝走火云云，
      然被告江祥傳係蓄意持槍枝B殺害被害人一節，已如前述
      ，且再經將槍枝B送請內政部警政署刑事警察局鑑定結果
      ，認為「送鑑槍枝（槍枝管制編號0000000000），經實際
      操作測試，拉動滑套上膛時，未發現滑套有鬆脫現象，另
      壓住滑套，撞針並無擊發動作，須壓扣扳機始可釋放撞針
      打擊適用子彈使用」，有該局96年8月14日刑鑑字第09601
      24518號函1件在卷足徵（見偵6520號卷(二)第414頁），而
      證人即內政部警政署刑事警察局人員鄭昆哲於原審審理時
      亦證稱：伊係鑑定槍枝B之鑑識人員，鑑定槍枝係依照其
      性能結構而為，該槍枝B並無滑套鬆脫之情形，且壓住滑
      套並不會使撞針擊發，必須壓扣扳機始可釋放撞針打擊子
      彈，另走火之定義非常模糊，無法從扣案槍枝B單獨研判
      等語甚明（見原審卷(三)第6頁至第7頁），可見槍枝B並無
      被告江祥傳所辯滑套鬆脫之情形，且壓住該槍滑套並不足
      以擊發子彈，必須扣壓該槍扳機始可令子彈擊發，足證被
      告江祥傳係刻意扣壓槍枝扳機擊發子彈殺害被害人。其前
      揭所辯係事後卸責之詞，要無可採。至證人梁順杰雖於98
      年10月6日原審審理時稱：江祥傳有在案發現場表示「走
      火走火快走」云云（見原審卷(三)第168頁），惟證人梁順
      杰、王世宗前已證稱：案發之後江祥傳並未特別就開槍原
      因及槍枝為何擊發多加說明，已如前述，互核相符，再衡
      以本案係致被害人死亡之案件，當時在現場之被告諸人，
      自不可能於案發未久為警查獲後之警詢及偵查時，誤記被
      告江祥傳未為任何槍殺被害人之表示，遲至案發後逾2年
      後之法院審理時，始憶起被告江祥傳有前揭「走火走火快
      走」之表示，是證人梁順杰此部分證詞顯係出於迴護被告
      江祥傳之詞，自難採為有利於被告江祥傳之證據。另證人
      洪建雖於偵查中證稱：當時江祥傳突然拉槍枝滑套，滑
      套跳起來後，江祥傳用手按滑套，子彈就突然射出去，伊
      看被害人也沒有流血（見偵字第6520號卷(二)第295頁、第3
      34頁），然其於原審審理時則供稱：伊當場目擊江祥傳係
      以行刑式槍決方式，毫不猶豫向被害人後腦開槍等語（見
      原審卷(三)第29頁），並於原審訊問案發後被告江祥傳向眾
      人所言究係「快走」或「走火」，竟稱：不能確定等語（
      見原審卷(三)第342頁），是前揭偵查中是否可信，已非無
      疑，況槍枝B並無滑套鬆脫情形，且壓住該槍滑套並不足
      以擊發子彈，必須扣壓該槍扳機始可令子彈擊發，已如前
      述，是證人洪建此部分偵查中證詞，亦應係迴護被告江
      祥傳之詞，仍不足採為有利於被告江祥傳之認定。
    (9)至被告洪建雖否認有於前揭草叢中將被害人推倒，且證
      人江祥傳於原審審理時亦稱：被告洪建並未推倒被害人
      ，當時偵查中沒有什麼記憶，現在想的比較清楚（見原審
      卷(三)第160頁、第163頁至第164頁），惟被告洪建於案
      發時有將被害人推倒在地一節，業據證人江祥傳於偵查中
      多次為相同證述（見偵字第6520號卷(二)第236頁、第244頁
      、第307頁），且此等證詞核與鑑定人即法務部法醫研究
      所法醫饒宇東於原審審理時亦到庭陳稱：處決式槍決係指
      被害人跪在地上，由他人從後方開槍射擊，而本件因被害
      人雙手遭反綁，且膝蓋以下擦傷相當明顯，子彈又卡在被
      害人額頭內部，伊依照上開諸種情況作出如鑑定書所示之
      判斷，以及加害人應是在被害人左邊後面開槍等語相吻合
      （見原審卷(三)第124頁至第127頁），再參以被害人小腿確
      有多處挫傷，而與其他部位遭被告王世宗、梁順杰持棍、
      鍋毆打之瘀血傷勢明顯不同，有上開法醫驗斷書在卷可憑
      （見相字第329號卷第77頁至第83頁），更徵被告洪建
      確有於前揭時地推倒被害人，是被告洪建此部分所辯及
      證人江祥傳前揭原審審理時所述，均無可採。
    (10)被告王世宗、梁順杰、洪建雖均辯稱：案發當時被告王
      世宗因女友陳秀惠要開庭，本欲與被告梁順杰一同先行離
      去，但因遭被告江祥傳亮槍脅迫，不得已始留在現場，且
      被告江祥傳要求渠等將行動電話SIM卡抽出，藉以控制渠
      等對外界之聯絡，又被告江祥傳與被害人間另有恩怨，始
      而要求將被害人強綁至案發地點，此部分剝奪被害人之行
      動自由犯行，渠等均係受江祥傳所脅迫，並無犯罪故意，
      與渠等並無關聯（共同殺人部分如後述）云云，然查：
      被告王世宗、梁順杰、洪建於第一次警詢之際，均未
        提及當時要先行離去，遭被告江祥傳以強暴脅迫方式留
        在現場情事（見偵字第6520號卷(一)第9頁至第14頁、第
        20頁至第26頁、第185頁至第190頁），是渠等上開辯已
        有可疑。又被告洪建事前知悉被害人與被告王世宗、
        梁順杰間之糾紛，當天於被害人遭被告王世宗、梁順杰
        帶下樓之後，將被害人強押上車，期間被告江祥傳亦命
        被告洪建看顧被害人，至案發地點後，又強抓被害人
        與被告江祥傳一同進入草叢內等情，業據被告王世宗、
        梁順杰、江祥傳證述如前，而被告洪建亦自承確有帶
        被害人上車及進入草叢內一節（見原審卷(三)第28頁背面
        、第29頁），其既知悉被告王世宗、梁順杰間之恩怨，
        且當日眾人之目的係為向被害人尋釁，被告洪建又實
        際參與其中，自難謂無任何剝奪被害人行動自由及傷害
        之犯意聯絡及行為分擔，其上開所述，顯非可採。且被
        告洪建又於原審準備程序中改稱：當時因伊與被告梁
        順杰有債務糾紛，始至案發現場，並遭被告梁順杰恫嚇
        不可離開云云（見原審卷(一)第111頁），與其前開所辯
        顯然矛盾，實難採取。另江祥傳並未以強暴脅迫方式或
        持槍逼迫被告王世宗、梁順杰、洪建在場不得離去一
        情，業據江祥傳於偵查及原審審理時證稱明確（見偵字
        第6520號卷(二)第244頁、原審卷(三)第162頁、第167頁、
        第176頁、第346頁），被告梁順杰亦自承被告江祥傳並
        未威脅任何人要一起走，或威脅被告洪建一同進入草
        叢等語（見原審卷(三)第258頁至第259頁），況被告姚皓
        中駕車至案發地點之前，均係由被告梁順杰指揮路線尋
        找地點，且被告江祥傳、洪建強押被害人進入草叢前
        ，被告王世宗、梁順杰2人自行停下在草叢外抽煙聊天
        ，均如前述，若渠等係遭被告江祥傳強逼至案發現場，
        焉能為上開指揮路線、自行停留在草叢外聊天等行為，
        足見渠等仍具有自由意志決定其行動，並係出於教訓被
        害人之心理，不僅協同尋找隱密地點，甚且於案發現場
        外把風，且倘若被告江祥傳係以強暴脅迫方式命被告王
        世宗、梁順杰、洪建留在案發現場，何以刻意獨令被
        告姚皓中及其女友洪珮慈駕車離去，參以被告王世宗、
        梁順杰與被害人間素有怨隙，被告江祥傳係代被告王世
        宗、梁順杰出面教訓被害人，被告洪建亦知此事，以
        及被告江祥傳認該事與被告姚皓中無關，遂令其駕車先
        行離去等節，顯見被告王世宗、梁順杰既為向被害人尋
        釁之主要當事人，而被告洪建亦係出於夥同教訓被害
        人之心態，始與被告江祥傳一同逗留於案發現場，難謂
        有何遭被告江祥傳強逼而不得已至案發現場之情。
      關於被告江祥傳強命被告王世宗等人取出渠等所持用之
        行動電話SIM卡，並予以丟棄部分，固據：(1)被告洪建
        辯稱：被害人上車後，被告江祥傳命車上所有人將行
        動電話中SIM卡取出並丟棄，當時行動電話也都被直接
        拿走放在車上，但伊不清楚伊為何歷次警詢、偵查中未
        提及此事云云（見原審卷(三)第28頁背面、第299頁至第
        301頁、第304頁）；(2)被告梁順杰辯稱：被告江祥傳於
        車子行駛至大業路快到機場時，命伊等將行動電話SIM
        卡拔掉，其他人有將行動電話及SIM卡交給被告江祥傳
        ，但伊只有關機取出SIM卡而已云云（見原審卷(三)第253
        頁、第258頁）；(3)被告王世宗辯稱：被害人遭押上車
        之後，被告江祥傳要伊等將行動電話SIM卡取出，並將
        行動電話關機，伊見到被告洪建有取出行動電話SIM
        卡，但伊不知道被告姚皓中及其女友、被告梁順杰有無
        取出行動電話SIM卡云云（見原審卷(三)第343頁背面至第
        344頁）；(4)被告姚皓中於原審審理時陳稱：車子剛到
        案發現場時，被告江祥傳要眾人將行動電話關機，此事
        因警詢、偵查中均未問及，故伊亦未提及云云（見原審
        卷(三)第229頁）；(5)被告江祥傳亦於原審審理時陳稱：
        在洲美快速道路集合時，亦即尚未抓到被害人之前，伊
        曾要求眾人將行動電話SIM卡取出，但並未要求渠等丟
        棄行動電話或將SIM卡交給伊，用意是教訓被害人期間
        ，怕有他人致電會影響心情云云（見原審卷(三)第162頁
        、第168頁）。然渠等就被告江祥傳於何時、地要求車
        上眾人將行動電話SIM卡取出，以該等SIM卡是否交予被
        告江祥傳保管或丟棄等等，互有出入，且被告王世宗、
        梁順杰、洪建於第一次警詢時均未提及上開遭脅取出
        行動電話之SIM卡一事（見偵字第6520號卷(一)第9頁至第
        14頁、第20頁至第26頁、第185頁至第190頁），更生疑
        竇，難謂渠等所辯非臨訟卸責之詞，且證人江祥傳、姚
        皓中先前於警詢、偵查中之歷次陳述（見偵字第6520號
        卷(一)第126頁至第130頁、第168頁至第170頁、偵字第65
        20號卷(二)第231頁至第232頁、第234頁至第240頁、第24
        2頁至第245頁、第306頁至第308頁、第368頁至第370頁
        ），對此隻字未提，而竟可於案發後2年有餘之原審審
        理時翻稱如前，非無刻意配合被告王世宗、梁順杰、洪
        建說詞之虞，所屬尚難憑採。況被告王世宗所持用之
        行動電話門號0000000000號、0000000000號，於96年5
        月10日上午至下午仍有密集通聯紀錄，有上開通聯紀錄
        在卷可憑（見監字第152號卷第96頁、第98頁），顯難
        謂有何遭強迫取出行動電話SIM卡之事，而案發後係由
        被告梁順杰以行動電話通知被告姚皓中駕車返回搭載被
        告江祥傳，亦據被告王世宗、姚皓中、江祥傳證述如前
        ，果如被告梁順杰等人所辯，係遭被告江祥傳強逼到場
        ，並將行動電話SIM卡取出云云，何以案發後仍得以行
        動電話致電被告姚皓中，通知其前來搭載被告江祥傳，
        復與他人聯絡往來頻繁？更可徵渠等所辯顯然非真，自
        無可採。
      另渠等又辯稱被告江祥傳與被害人間另有恩怨，始而要
        求將被害人強綁至案發地點，江祥傳所為與其餘被告並
        無關聯云云，惟當天被告王世宗表示要找被害人算帳一
        節，業據證人姚皓中、洪珮慈證述如前，且證人江祥傳
        明確證稱伊與被害人不熟，彼此間並無恩怨，案發當天
        也未曾向被告王世宗、梁順杰表示有事要問被害人，亦
        已如前述，足見被告江祥傳係受被告王世宗、梁順杰之
        託出面教訓被害人；而被告王世宗、梁順杰雖稱被告江
        祥傳有話要問被害人，渠等才將被害人雙手反綁押下樓
        云云，然渠等先前已自承不知被告江祥傳與被害人間有
        何恩怨，嗣後竟又再行改稱如前，已非無疑，且經原審
        質以被告王世宗既稱與被害人間恩怨已了，何需刻意將
        被害人綑綁下樓時，其竟答稱因被告江祥傳還有問題要
        問被害人，但伊當時認為若被害人不願下樓，伊就跟被
        告江祥傳表示被害人之意願即可云云（見原審卷(三)第34
        2頁背面），然其既稱若被害人不願下樓面對被告江祥
        傳，即任由為之，又何以特意綑綁被害人強押下樓，足
        見其所辯係屬不實，益徵渠等藉此推諉己身罪責。至被
        告江祥傳嗣雖另行改稱其與被害人間確有怨隙存在云云
        ，然對照其多次證詞，前後稱被害人積欠其8萬元款項
        、未幫助蒐購車床云云（見原審卷(三)第157頁、第161頁
        、第173頁至第174頁），該怨隙原因為何，顯多所矛盾
        相互扞挌，應係刻意配合被告王世宗等人之辯詞，自無
        足取。
    綜上所述，被告江祥傳此部分所涉持有槍枝B、子彈及妨
      害自由、殺人等犯行，以及被告王世宗、梁順杰、洪建
      所涉妨害自由、傷害犯行均事證明確，洵堪認定。
  4.、綜上所述，被告江祥傳、梁順杰、王世宗、洪建等人前
      揭所辯，均無可採。本案事證明確，被告江祥傳等人前揭
      犯行堪以認定。
(二)、按槍砲彈藥刀械管制條例第4條所稱之槍砲、彈藥，依同條
    例第5條之規定，非經中央主管機關許可，不得製造、販賣
    、運輸、轉讓、出租、出借、持有、寄藏或陳列；又槍砲彈
    藥刀械管制條例第4條第1項第2款之「彈藥」，係指前款各
    式槍砲所使用之砲彈、子彈及其他具有殺傷力或破壞性之各
    類炸彈、爆裂物，而本件扣案之槍枝A、C及具殺傷力之子彈
    分別屬於槍砲彈藥刀械管制條例第4條第1項第1款、第2款所
    稱之槍砲及彈藥。核被告江祥傳所為，就犯罪事實二、(一)部
    分，係犯槍砲彈藥刀械管制條例第8條第2項之未經許可轉讓
    槍枝罪、第12條第2項之未經許可轉讓子彈罪，追加起訴書
    指此部分係犯同條例第8條第4項之未經許可持有槍枝罪、第
    12條第4項未經許可持有子彈罪，容有誤會，惟此部分基本
    社會事實同一，爰依法變更起訴法條；就犯罪事實三部分，
    係犯刑法第271條第1項之殺人罪、第302條第1項以非法方法
    剝奪人行動自由罪。被告梁順杰所為，就犯罪事實二、(一)及
    (三)部分，均係犯槍砲彈藥刀械管制條例第8條第4項之未經許
    可持有槍枝罪及同條例第12條第4項之未經許可持有子彈罪
    ；犯罪事實三部分，係犯刑法第277條第1項之傷害罪、第30
    2條第1項之以非法方法剝奪人行動自由罪。被告王世宗、洪
    建所為，係犯刑法第277條第1項之傷害罪、第302條第1項
    之以非法方法剝奪人行動自由罪。檢察官雖指被告梁順杰、
    王世宗、洪建所為，係犯刑法第271條第1項之殺人罪，惟
    按共同正犯，必須有意思之聯絡，如實施犯罪時，一方意在
    殺人，一方意在傷害，即不能以其同時在場而令實施傷害者
    ，亦負共同殺人責任；共同正犯之所以應對其他共同正犯所
    實施之行為負其全部責任者，以就其行為有犯意之聯絡為限
    ，若他犯所實施之行為，超越原計畫之範圍，而為其所難預
    見者，則僅應就其所知之程度，令負責任，未可概以共同正
    犯論（最高法院30年上字第2132號、50年臺上字第1060號判
    例意旨可資參照），查被告王世宗、梁順杰雖與被害人間有
    所恩怨，意欲向被害人教訓，並於案發當日強押被害人之際
    ，曾持物品毆打被害人，嗣後復強押被害人至案發地點圖思
    教訓，並在案發地點之草叢外把風，至被告洪建雖知被告
    王世宗、梁順杰與被害人間之糾紛，仍共同強押被害人上車
    至案發地點，又與被告江祥傳一同將被害人押入案發地點之
    草叢內，復將被害人推倒在地，足見渠等3人意欲教訓被害
    人而有傷害之犯意無訛，惟尚難據以推認渠等3人即與被告
    江祥傳具有共同殺人之犯意聯絡，況被告江祥傳多次自承開
    槍為其自己之意思（見偵字第6520號卷(二)第238頁、第245頁
    、原審卷(一)第111頁、原審卷(三)第158頁），而被告江祥傳於
    行車途中表示要殺害被害人之際，曾遭被告王世宗、梁順杰
    、姚皓中等人出言勸阻，已如前述，且案發之後，被告王世
    宗、梁順杰又私下另行詢問被告洪建，何以被告江祥傳槍
    殺被害人及相關經過，倘若渠等3人與被告江祥傳具有共同
    殺人之犯意聯絡，當不致有此疑問，更可徵被告王世宗、梁
    順杰、洪建僅具傷害之犯意，自難就被告江祥傳所為之殺
    人行為共同負責，檢察官論以殺人罪容有誤會，惟因二者基
    本社會事實同一，爰依法變更起訴法條。犯罪事實三部分，
    被告江祥傳、王世宗、梁順杰、洪建、共同被告姚皓中就
    剝奪人行動自由部分，而被告王世宗、梁順杰、洪建、共
    同被告姚皓中就傷害部分，有犯意聯絡及行為分擔，均應論
    以共同正犯。被告江祥傳轉讓槍枝A及子彈而持有之低度行
    為，應為轉讓之高度行為所吸收，均不另論罪。犯罪事實二
    (一)部分，被告江祥傳亦以一行為轉讓上開槍枝A及子彈，犯
    罪事實二(一)及(三)部分，被告梁順杰則以一行為同時持有槍枝
    A及子彈、槍枝C及子彈，均係以一行為觸犯數構成要件不同
    之罪名，為想像競合犯，依刑法第55條之規定，應分從一重
    之未經許可轉讓、持有手槍罪論處。又被告王世宗、梁順杰
    至陳萬春租處強押被害人之際，曾持物品毆打被害人後，再
    將其押往案發地點，意欲教訓，此係本於同一約定，而密切
    接近之時、地實施，侵害同一之法益，難以強行分開，在刑
    法評價上，以視為數個舉動之接續施行，係屬接續犯，而為
    包括之一罪。而被害人遭強押上車之後，被告江祥傳、姚皓
    中、洪建亦基於傷害、剝奪行動自由之犯意，強押被害人
    至案發地點尋釁，嗣被告江祥傳乃逾越眾人傷害之犯意，而
    自行以槍枝擊發子彈殺害被害人，而參酌前開證人證詞及監
    視錄影器畫面可知，前開犯行自96年5月10日上午11時至中
    午12時30分許，足見歷時極為短暫，是雖非自然意義之一行
    為，然其上開行為時空極為密切緊接，仍應評價為法律上之
    一行為，是被告江祥傳以一行為同時觸犯剝奪行動自由、殺
    人等罪名，被告王世宗、梁順杰、洪建、姚皓中係一行為
    同時觸犯剝奪行動自由、傷害二罪名，均為想像競合犯，應
    從一重之殺人、剝奪行動自由罪處斷。被告江祥傳就上開犯
    罪事實二(一)之轉讓槍枝、犯罪事實二(二)製造槍枝、犯罪事實
    三之殺人犯行；被告梁順杰就上開犯罪事實二(一)及(三)之2次
    持有槍枝、犯罪事實三之剝奪行動自由犯行，犯意各別，行
    為互殊，均應予分論併罰。又被告王世宗前於90年間，因違
    反毒品危害防制條例案件，經臺灣臺南地方法院以90年度訴
    字第1203號判決處有期徒刑11月確定，於92年7月22日縮刑
    期滿執行完畢；被告洪建於94年間，因竊盜案件，經臺灣
    臺北地方法院以94年度易字第1038號判決處有期徒刑1年，
    又於同年間，因違反毒品危害防制條例案件，經臺灣臺北地
    方法院以94年度易字第1202號判決處有期徒刑7月，嗣經本
    院以95年度上易字第292號判決駁回上訴確定，該2案經本院
    以95年度聲字第672號裁定定其應執行刑為有期徒刑1年6月
    ，並於95年12月1日縮短刑期執行完畢等情，有本院被告前
    案紀錄表附卷可按，渠等受有期徒刑執行完畢，5年內故意
    再犯本件最重本刑為有期徒刑以上之罪，為累犯，均應依刑
    法第47條第1項規定加重其刑。
(三)、原審以被告江祥傳、梁順杰、王世宗、洪建此部分所為事
    證明確，適用槍砲彈藥刀械管制條例第8條第2項、第4項、
    第12條第2項、第4項，刑法第11條前段、第28條、第271條
    第1項、第302條第1項、第277條第1項、第47條第1項、第51
    條第5款、第55條、第42條第3項前段、第37條第1項之規定
    ，併審酌槍砲、彈藥均屬高度危險之物品，非經主管機關許
    可不得擅自持有，以維社會大眾安全，被告江祥傳竟未許可
    而持有槍彈，並於代他人出面教訓被害人之際，憤而持槍殺
    害之，造成被害人家屬難以回復之傷痕，以及被告王世宗、
    梁順杰因與被害人間生有嫌隙，竟共同傷害被害人並強押其
    至偏僻地點，而被告洪建亦出於共同向被害人尋釁之意思
    而為前開剝奪行動自由、傷害之行為，均對社會治安危害非
    輕，兼衡被告江祥傳轉讓槍枝及子彈之數量，被告梁順杰持
    有槍彈之數量及期間、渠等素行、智識程度、生活狀況、分
    工程度及與被害人之關係等一切情狀，分別量處徒刑，並就
    併科罰金部分，諭知易服勞役之折算標準，另就被告江祥傳
    所涉殺人部分，依刑法第37條第1項之規定宣告褫奪公權終
    身，且就被告梁順杰所犯上開各罪部分定其應執行刑。並敘
    明起訴書雖就被告江祥傳、王世宗、梁順杰、洪建分別具
    體求刑死刑、無期徒刑，核屬過重，而扣案之槍枝A（槍枝
    管制編號：0000000000號）、及殺害被害人李志孝所使用之
    槍枝B（槍枝管制編號：0000000000號）及遺留現場之彈匣
    乙只、槍枝C（槍枝管制編號：0000000000號）及具殺傷力
    之口徑9mm子彈2顆，應依刑法第38條第1項第1款規定宣告沒
    收；至扣案之槍枝B（槍枝管制編號：0000000000號）係可
    發射子彈，具有殺傷力之改造手槍，已如前述，是該槍枝自
    屬違禁物，而遺留於殺人現場之彈匣1只係供前開槍枝B所用
    之物，自亦屬該槍之一部分，而同屬違禁物無訛，應依刑法
    第38條第1項第1款規定宣告沒收。至扣案之子彈11顆及彈頭
    1個，經鑑定結果係屬具直徑9.0+-0.5mm金屬彈頭具有殺傷
    力之土造子彈9顆（均經鑑識試射用罄）、直徑8.9mm金屬彈
    頭具有殺傷力之土造子彈1顆（用以殺害李志孝而用罄）及
    未具殺傷力之子彈2顆（此不具殺傷力子彈部分不構成犯罪
    ），亦已如前述，其中具有殺傷力之子彈10顆，雖亦屬違禁
    物，惟均已於鑑定時試射擊發或殺害被害人時擊發，不具子
    彈之完整結果，失去其效能，堪認業已試射用罄而滅失，爰
    不予宣告沒收。另未具殺傷力之子彈2顆既不具有殺傷力而
    非屬違禁物，與被告江祥傳前揭犯罪無關，且亦因試射用罄
    ，亦不予宣告沒收。經核其認事用法及量刑均無不當，是檢
    察官上訴指被告江祥傳等人就殺人部分係共同正犯，且原審
    量刑過輕；而被告江祥傳、梁順杰、王世宗、洪建上訴否
    認此部分犯罪，均無理由，應予駁回。
二、無罪部分：
(一)、公訴意旨略以：
  1.於96年5月10日中午12時30分許，被告姚皓中駕駛之車輛駛
    進臺北市○○區○○路527巷75弄底，江祥傳見已無道路可
    走，遂命姚皓中停車，等後座之江祥傳、王世宗、梁順杰、
    李志孝、洪建下車後，江祥傳即讓姚皓中先駕車離去。李
    志孝（雙手仍遭反綁）下車後，王世宗、梁順杰走在前方，
    洪建則抓住李志孝之衣服在中，江祥傳走在最後，於進入
    路底草叢時，王世宗、梁順杰明知江祥傳在腰際插有槍枝（
    槍枝B），亦知當天江祥傳除為自己，亦欲替王世宗、梁順
    杰代為教訓李志孝，詎王世宗、梁順杰可預見李志孝會遭持
    槍之江祥傳射殺，猶基於縱李志孝遭槍殺亦不違背其等本意
    之共同犯意聯絡，停下腳步，任由江祥傳將李志孝帶進草叢
    ，江祥傳則命同有殺人共同犯意聯絡之洪建（洪建亦知
    江祥傳有攜帶槍枝，王世宗、梁順杰、洪建明知江祥傳無
    故持有槍枝，其等就此亦有共同之犯意聯絡），將李志孝拉
    進草叢。進入草叢後，洪建即用力一扯，致李志孝跪坐在
    地，江祥傳旋基於殺人之犯意，持上開槍枝，朝李志孝之左
    後頭部射擊，該擊發之子彈經腦後卡在右額皮下，李志孝因
    此倒地不起，洪建見狀，明知李志孝受有槍傷，不施以救
    助將致死亡，猶棄李志孝不顧，與江祥傳一同離開草叢。王
    世宗、梁順杰於聽到槍聲後，即見江祥傳、洪建步出草叢
    ，但未見李志孝同行，斯時，王世宗、梁順杰已確知李志孝
    遭江祥傳持槍射擊，但因該結果不違背其等本意，竟均未加
    詢問，4人旋即離開現場，任由頭部中彈之李志孝在草叢內
    呻吟，迄同日下午4時許，附近民眾聽見草叢內之呻吟聲，
    遂入內尋找，始發現中彈倒地之李志孝而報警處理。李志孝
    經送醫急救後，仍於同日晚間10時許，因頭部槍傷致中樞神
    經系統衰竭而死亡（被告江祥傳於剝奪被害人行動自由期間
    ，逾越原先傷害之犯意聯絡，持槍殺害被害人部分，以及被
    告王世宗、梁順杰、洪建、姚皓中共犯剝奪行動自由、傷
    害部分，詳如前述），因指被告王世宗、梁順杰、洪建涉
    有槍砲彈藥刀械管制條例第8條第4項未經許可持有槍枝罪、
    第12條第4項未經許可持有子彈罪嫌。
  2.被告江祥傳明知可發射子彈具有殺傷力之槍枝及供槍砲使用
    之子彈，係槍砲彈藥刀械管制條例所列管之槍砲、彈藥，非
    經中央主管機關許可，不得持有。由江祥傳於某不詳之日起
    ，以不詳方式，取得槍枝C及土造子彈5顆後，即非法持有，
    江祥傳復於某不詳時間，將上開改造手槍及子彈，交給梁順
    杰，梁順杰亦予收受並持有之。嗣於96年5月21日晚間7時許
    ，梁順杰因涉嫌李志孝遭槍殺案件，遭警持拘票在臺北縣中
    和市○○路262巷43弄6號5樓逮捕，經得其同意，警員在上
    址執行搜索，並扣得上開有殺傷力之槍彈（被告梁順杰未經
    許可持有槍枝C及子彈部分，詳如前述），因指被告江祥傳
    涉有槍砲彈藥刀械管制條例第8條第4項未經許可持有槍枝罪
    、第12條第4項未經許可持有子彈罪嫌。
(二)、按犯罪事實應依證據認定之，無證據不得認定其犯罪事實；
    不能證明被告犯罪者，應諭知無罪之判決，刑事訴訟法第15
    4條第2項、第301條第1項分別定有明文。且認定不利於被告
    之事實，須依積極證據，苟積極證據不足為不利於被告事實
    之認定時，即應為有利於被告之認定，更不必有何有利之證
    據；且刑事訴訟法上所謂認定犯罪事實之積極證據，係指適
    合於被告犯罪事實之認定之積極證據而言，雖不以直接證據
    為限，間接證據亦包括在內，然而無論直接或間接證據，其
    為訴訟上之證明，須於通常一般之人均不致有所懷疑，而得
    確信其為真實之程度者，始得據為有罪之認定，倘其證明尚
    未達到此一程度，而有合理之懷疑存在時，自不能以推測或
    擬制之方法，以為有罪裁判之基礎（最高法院29年度上字第
    3105號、30年度上字第816號、40年度臺上字第86號、76年
    臺上字第4986號判例可資參照）。
(三)、檢察官指被告等人涉犯前揭罪嫌，其中(一)部分無非係以被告
    王世宗、梁順杰、洪建、梁順杰之陳述，而(二)部分則以被
    告梁順杰、王世宗之證稱為其論據。
(四)、訊據(1)被告梁順杰堅詞否認有何與江祥傳共同持有槍枝B及
    子彈之犯行，辯稱：伊並未與被告江祥傳間有共同持有槍枝
    B及子彈之犯意聯絡，當時被告江祥傳脅迫伊等留在現場，
    並要求伊等將手機SIM卡取下，伊係迫於不得已始留在現場
    云云；(2)被告王世宗堅詞否認有何與被告江祥傳共同持有槍
    枝B及子彈之犯行，辯稱：伊並未要被告江祥傳出面代為教
    訓被害人，亦未與被告江祥傳間有共同持有槍枝B及子彈之
    犯意聯絡，當時至案發現場後，因伊女友要開庭伊曾要求離
    去，但被告江祥傳脅迫伊等留在現場，並要求伊等將手機SI
    M卡取下，伊迫於不得已始留在現場云云；(3)被告洪建堅
    詞否認有何持有槍枝B及子彈之犯行，辯稱：伊係遭被告江
    祥傳脅迫至現場，雖有為上開行為，然均非出於自願，並無
    犯意聯絡及行為分擔云云，；(4)訊據被告江祥傳堅詞否認有
    何持有槍枝C及子彈之犯行，辯稱：於被告梁順杰住處查獲
    之槍枝C及子彈並非伊所有，自不可能交付予被告梁順杰，
    在準備程序中坦承係因該次詢問時僅提及槍枝編號，並未敘
    明究係何處取得之槍枝，致伊有所誤認云云。經查：
  1.被告王世宗、梁順杰、洪建與被告江祥傳共同持有槍枝B
    及子彈部分：
    (1)被告王世宗、梁順杰確因與被害人間有所恩怨，曾央求被
      告江祥傳出面代為教訓被害人，經陳萬春告知被害人行蹤
      之後，由被告姚皓中搭載渠等一同前往尋被害人理論，斯
      時被告江祥傳已持槍枝B及子彈上車，嗣被害人遭渠等強
      押上車，眾人欲尋找偏僻地點教訓被害人，被告江祥傳因
      口角爭執而出言欲殺害被害人，經眾人勸阻仍未打消其殺
      意，其後被告姚皓中駕駛該車至案發地點即大業路527巷
      75弄底，再由被告江祥傳、洪建、王世宗、梁順杰4人
      將被害人押往隱密地點尋釁，而被告江祥傳、洪建復一
      同與被害人進入案發之草叢內，由被告江祥傳憤而獨自決
      定持該槍枝B擊發子彈射擊被害人頭部致死等事實，已如
      前述。
    (2)而被告江祥傳雖於偵查中證稱：被告王世宗等人知悉伊當
      天會帶槍，之前亦曾表示找到被害人時，要伊帶槍去嚇被
      害人云云（見偵字第6520號卷(二)第244頁），然嗣後又於
      原審審理時改稱：被告梁順杰等人是伊到車上之後，才知
      道伊有帶槍，渠等當時只知道伊要教訓被害人等語（見原
      審卷(三)第158頁），其證詞既反覆不一，自難單憑其證詞
      ，遽指被告梁順杰、王世宗、洪建等人有上開檢察官所
      指之犯行，再參以被告王世宗自承：伊於上車之際，才見
      到被告江祥傳身上插有一把槍等語（見偵字第6520號卷(一)
      第10頁、原審卷(二)第226頁、第259頁）；被告梁順杰供稱
      ：伊於被害人遭押上車時，始知被告江祥傳持有槍枝等語
      （見偵字第6520號卷(一)第23頁、偵字第6520號卷(二)第228
      頁、原審卷(三)第341頁背面至第341頁）；被告洪建供稱
      ：伊於至案發地點下車時，才知道被告江祥傳有攜槍等語
      （見偵字第6520號卷(一)第189頁、第203頁、偵字第6520號
      卷(二)第295頁），要難逕認被告王世宗、梁順杰、洪建
      事前就被告江祥傳持有槍彈之行為即已知情並有犯意聯絡
      。又被告江祥傳於案發當天並未將所攜之槍枝B及子彈交
      予其他被告王世宗等人持有，且係將所攜槍枝插於腰間，
      直至要進入草叢時才拔出來，亦據江祥傳分別證述及陳明
      在卷（見原審卷(三)第170頁、第265頁、第306頁），而被
      告江祥傳擊發上開槍彈之時間甚短，縱使被告梁順杰、王
      世宗、洪建知悉被告江祥傳持有槍枝B及子彈，而被告
      洪建曾一同進入草叢並目睹被告江祥傳開槍之行為，也
      無從認定渠等即與被告江祥傳形成相互利用之認識。此外
      ，復查無其他積極事證足資認定被告王世宗、梁順杰、洪
      建與被告江祥傳間就上開具有殺傷力槍枝之使用於事前
      曾有何明確之協議，或在犯罪當時有何具體之聯絡，或曾
      有分配各人間應如何下手實施之行為，即難遽認渠等就上
      開持有槍彈行為應負共同正犯之責任。至被告王世宗、梁
      順杰、洪建辯稱遭被告江祥傳持槍、彈脅迫至案發現場
      云云，不足採信一節，固如前述，惟此部分縱不可採，亦
      不足憑為被告梁順杰、王世宗、洪建即有前揭檢察官所
      指之共同持有槍彈行為。
  2.被告江祥傳持有槍枝C及子彈部分：
    (1)警方於96年5月21日晚間，並在梁順杰位於臺北縣中和市
      ○○路262巷43弄6號5樓之居所，經得其同意後搜索，在
      該處扣得上開有殺傷力之槍枝C及子彈5顆等事實，已如前
      述。
    (2)惟被告梁順杰雖多次證稱於其中和路住處查獲之槍枝C及
      子彈為被告江祥傳所有，係於96年5月10日案發後，被告
      王世宗自被告江祥傳住處所搬移至伊住處借放云云（見偵
      字第6520號卷(一)第21頁、第175頁、偵字第6520號卷(二)第
      283頁、第314頁、原審卷(四)第26頁），然槍枝C及子彈係
      被告梁順杰所持有一節，已如前述，而被告梁順杰既同因
      持有槍枝C及子彈而遭起訴，並否認此部分犯罪，是其與
      被告江祥傳難謂並無利害關係，尚難單憑其證詞遽指被告
      江祥傳持有槍枝C及子彈。
    (3)另被告王世宗固亦多次證稱：槍枝C為被告江祥傳所有，
      伊曾於大業路工寮、秀江街見過被告江祥傳持有該槍枝云
      云（見偵字第6520號卷(二)第319頁、原審卷(三)第343頁），
      然經原審要求被告王世宗確認該把槍枝為何人所有時，王
      世宗則稱：伊不知道為何人所有，因曾於96年5月10日案
      發前一個月在秀江街看過，因該槍槍管特別長，所以有印
      象，當時被告江祥傳、梁順杰均在場，但伊不能確定槍枝
      C是被告江祥傳或梁順杰所有云云（見原審卷(四)第26頁）
      ，所證前後矛盾不一，實難遽信；再參諸槍枝C並未有如
      被告王世宗所稱之槍管較長情形，有該槍枝之鑑定照片在
      卷可稽（見偵字第6520號卷(二)卷二第274頁），是被告王
      世宗前揭所述，尚難憑採。況被告江祥傳曾持有槍枝A（
      後轉讓予被告梁順杰）、製造槍枝B（嗣用以殺害被害人
      ），所持槍枝數量並非單一，證人王世宗非無因此誤認之
      虞，是王世宗證述該槍枝C為被告江祥傳所有云云，尚難
      遽採。
    (4)至被告江祥傳雖於原審準備程序中固亦自承槍枝C為其所
      有，事後並將該槍交予被告梁順杰云云（見原審卷(一)第
      111頁），惟其嗣後辯稱：因本件查獲槍枝數量並非單一
      ，當時不知所詢槍枝取自何處，伊以為是槍枝A，始而承
      認等語在卷，查被告江祥傳於偵查中經檢察官提示槍枝C
      之照片後，堅決否認該槍為其所有，並稱先前曾給被告梁
      順杰一把槍，但在陳樹藤查獲時一併遭扣押等語（見偵字
      第6520號卷(二)第308頁），且槍枝A確為被告江祥傳轉讓予
      被告梁順杰，嗣遭警於陳樹藤居住之貨櫃屋內查獲，是被
      告江祥傳辯稱因誤認所指槍枝為槍枝A，故為認罪之表示
      ，洵非無據，是被告江祥傳上開於原審準備程序中之自白
      ，難認與事實相符，自不得憑為對其不利認定之依據。
(五)、綜上所述，檢察官所提出之證據，尚不能使本院形成被告江
    祥傳等人就此檢察官起訴部分有罪之確信。此外，復查無其
    他積極證據足資證明被告等人有何此部分被訴犯行。揆諸首
    揭說明，自屬不能證明被告等人犯罪。原審以不能證明被告
    等人此部分犯罪，而為被告等人此部分無罪之判決，並無違
    誤。檢察官上訴意旨以被告梁順杰、王世宗、洪建係與被
    告江祥傳共同持有上開槍枝B及子彈；被告江祥傳不可能誤
    認槍枝C及子彈，亦應持有上開槍枝C及子彈等等為由，指摘
    原判決不當，然本件尚不足以認定被告等人有此部分犯行，
    已如前述，檢察官上訴意旨所指各節，均無理由，應予駁回
    。
三、又被告江祥傳所犯各罪，犯意各別，行為互殊，應予分論併
    罰。爰就前開撤銷改判部分及上訴駁回部分，依法定應執行
    之刑如主文第四項所示。
據上論斷，應依刑事訴訟法第368條、第369條第1項前段、第364
條、第299條第1項前段，槍砲彈藥刀械管制條例第8條第1項、第
12條第4項，刑法第11條前段、第51條第5款、第55條、第42條第
3項前段、第38條第1項第1款、第2款，判決如主文。
本案經檢察官林炳雄到庭執行職務。
中    華    民    國    99    年    12    月    21    日
                  刑事第二十二庭審判長法  官  郭雅美
                                      法  官  洪于智
                                      法  官  李麗珠
以上正本證明與原本無異。
如不服本判決，應於收受送達後10日內向本院提出上訴書狀，其
未敘述上訴之理由者並得於提起上訴後10日內向本院補提理由書
（均須按他造當事人之人數附繕本）「切勿逕送上級法院」。
                                      書記官  陳禹任
中    華    民    國    99    年    12    月    28    日
附錄：本案論罪科刑法條全文
槍砲彈藥刀械管制條例第8條
未經許可，製造、販賣或運輸鋼筆槍、瓦斯槍、麻醉槍、獵槍、
空氣槍或第四條第一項第一款所定其他可發射金屬或子彈具有殺
傷力之各式槍砲者，處無期徒刑或五年以上有期徒刑，併科新臺
幣一千萬元以下罰金。
未經許可，轉讓、出租或出借前項所列槍枝者，處五年以上有期
徒刑，併科新臺幣一千萬元以下罰金。
意圖供自己或他人犯罪之用，而犯前二項之罪者，處無期徒刑或
七年以上有期徒刑，併科新臺幣一千萬元以下罰金。
未經許可，持有、寄藏或意圖販賣而陳列第一項所列槍枝者，處
三年以上十年以下有期徒刑，併科新臺幣七百萬元以下罰金。
第一項至第三項之未遂犯罰之。
槍砲彈藥刀械管制條例第12條
未經許可，製造、販賣或運輸子彈者，處一年以上七年以下有期
徒刑，併科新台幣五百萬元以下罰金。
未經許可，轉讓、出租或出借子彈者，處六月以上五年以下有期
徒刑，併科新台幣三百萬元以下罰金。
意圖供自己或他人犯罪之用，而犯前二項之罪者，處三年以上十
年以下有期徒刑，併科新台幣七百萬元以下罰金。
未經許可，持有、寄藏或意圖販賣而陳列子彈者，處五年以下有
期徒刑，併科新台幣三百萬元以下罰金。
第一項至第三項之未遂犯罰之。
刑法第271條
殺人者，處死刑、無期徒刑或十年以上有期徒刑。
前項之未遂犯罰之。
預備犯第一項之罪者，處二年以下有期徒刑。
刑法第277條
傷害人之身體或健康者，處三年以下有期徒刑、拘役或一千元以
下罰金。
犯前項之罪因而致人於死者，處無期徒刑或七年以上有期徒刑；
致重傷者，處三年以上十年以下有期徒刑。
刑法第302條
私行拘禁或以其他非法方法，剝奪人之行動自由者，處五年以下
有期徒刑、拘役或三百元以下罰金。
因而致人於死者，處無期徒刑或七年以上有期徒刑，致重傷者，
處三年以上十年以下有期徒刑。
第一項之未遂犯罰之。
附表：
┌───┬─────────┐
│ 編號 │沒收物            │
├───┼─────────┤
│  1   │彈簧條狀10只      │
├───┼─────────┤
│  2   │挫刀5支           │
├───┼─────────┤
│  3   │游標卡尺1支       │
├───┼─────────┤
│  4   │砂輪機1臺         │
├───┼─────────┤
│  5   │電鑽1臺           │
├───┼─────────┤
│  6   │鑽床1臺           │
├───┼─────────┤
│  7   │鐵剪1支           │
├───┼─────────┤
│  8   │槍管通條1支       │
├───┼─────────┤
│  9   │鑽螺絲孔套1支     │
├───┼─────────┤
│  10  │砂輪3只           │
├───┼─────────┤
│  11  │各類工具12支      │
├───┼─────────┤
│  12  │打孔針7支         │
├───┼─────────┤
│  13  │鋼質鑽尾22支      │
├───┼─────────┤
│  14  │槍管半成品4支     │
├───┼─────────┤
│  15  │改造槍管6支       │
└───┴─────────┘

司法院資訊處製作；財團法人民間司法改革基金會備份。
